---
title: "L10<br>缺失值`NA`的处理"
date: today
author: 
  name: "顶刊研习社"
  #url: https://space.bilibili.com/590872906/
format: 
  revealjs:
    incremental: false
    theme: [sky]
    slide-number: c/t
    show-slide-number: all
    code-fold: true
    code-copy: true
    code-summary: "查看R代码"
    chalkboard: 
      buttons: true
      board-canvas-background: "#f0f0f0"
    preview-links: auto
    toc-title: "大纲"
    css: style.css
    footer: |
      [2小时R入门](https://lizongzhang.github.io/r2hours) | © 2026 顶刊研习社, [Li Zongzhang](https://space.bilibili.com/590872906/)
    include-before-body: 
      - header.html
      - fonts.html
    menu: 
      side: left
      width: wide
    toc: true
    toc-depth: 2
    plugins: [highlight, zoom, notes]
editor: 
  markdown: 
    wrap: 72
---

## 1 什么是 NA？

- `NA`（Not Available）是 R 中表示**缺失值**的专用符号。

- 它不是数字 `0`，不是空字符串 `""`，也不是 `NULL`，它代表"**这个值本来应该有，但我们不知道它是什么**"。

- 现实数据中，NA 几乎无处不在：问卷漏填、仪器故障、数据录入错误

---

```{r}
#| echo: true
#| code-fold: false

# NA 有不同的"类型"，但通常统一写作 NA
NA          # 逻辑型 NA（默认）
NA_real_    # 数值型 NA
NA_integer_ # 整数型 NA
NA_character_ # 字符型 NA

# NA 的类型判断
is.na(NA)
```

---

## 2 构造含 NA 的演示数据框

```{r}
#| echo: true
df <- data.frame(
  name   = c("张三", "李四", "王五", "赵六", "钱七", "周九", "吴十"),
  age    = c(22, NA, 25, 21, NA, 28, 24),
  score  = c(88.5, 92.0, NA, 55.5, 85.0, 91.0, 78.5),
  passed = c(TRUE, TRUE, NA, FALSE, TRUE, TRUE, TRUE)
)

df
```

---

## 3 检测 NA

### `is.na()` — 逐元素判断是否为 NA

```{r}
#| echo: true
#| code-fold: false

# 对整个数据框，返回同形状的逻辑矩阵
is.na(df)
```

---

### 统计每列有多少个 NA

```{r}
#| echo: true
#| code-fold: false

# colSums() 对逻辑矩阵按列求和，TRUE 计为 1
colSums(is.na(df))
```

### 统计每行有多少个 NA

```{r}
#| echo: true
#| code-fold: false

rowSums(is.na(df))
```

---

### 快速查看整体缺失情况

```{r}
#| echo: true
#| code-fold: false

# 缺失值总数
sum(is.na(df))

# 缺失值比例（按列）
colMeans(is.na(df))
```

:::{.callout-tip}
`colMeans(is.na(df))`是一行代码摸清每列缺失率的常用技巧。
:::

---

## 4 NA让计算结果报错

### 均值、求和等聚合函数返回 NA

```{r}
#| echo: true
#| code-fold: false
# age 列含有 NA，mean() 直接返回 NA
mean(df$age)
sum(df$age)
max(df$age)
min(df$age)
```

:::{.callout-tip}
这**不是报错**，R 正常运行了，但结果是 `NA`初学者常以为代码写错了，其实是数据中存在缺失值。
:::

---

### 解决方法：加上 `na.rm = TRUE`

```{r}
#| echo: true
#| code-fold: false
# na.rm = TRUE 表示"计算前先忽略 NA"
mean(df$age,  na.rm = TRUE)
sum(df$age,   na.rm = TRUE)
max(df$age,   na.rm = TRUE)
```


---

:::{.callout-tip}
`na.rm` 是 **NA remove**的缩写，几乎所有数值聚合函数都支持这个参数：`mean()` `sum()` `max()` `min()` `sd()` `var()` `median()` `range()` ……
:::


---

:::{.callout-tip}
永远不能用 `x == NA` 判断某个值是否缺失，必须用 `is.na(x)`！
:::


```{r}
#| echo: true
#| code-fold: false
x <- NA
x == NA    # 错误：返回 NA，不是 TRUE
is.na(x)   # 正确：返回 TRUE
```

---

### `cor()` 相关系数矩阵报错

```{r}
#| echo: true
#| code-fold: false
#| error: true
# 含 NA 的列直接计算相关系数，返回 NA
cor(df$age, df$score)
```

---

```{r}
#| echo: true
#| code-fold: false

# 解决方法：指定 use 参数
cor(df$age, df$score, use = "complete.obs")
```


:::{.callout-tip}
`use = "complete.obs"`表示只用两列都不缺失的行来计算。
:::

---

### 线性回归 `lm()` 默认删除含 NA 的行

```{r}
#| echo: true
#| code-fold: false
# lm() 不报错，但会自动删掉含 NA 的行
model <- lm(score ~ age, data = df)
summary(model)
```

---

```{r}
#| echo: true
#| code-fold: false

# 查看实际参与建模的观测数
nobs(model)        # 实际使用的行数
nrow(df)           # 原始数据行数
```


:::{.callout-tip}
`lm()` 悄悄删了含NA的行，**不报错不提醒**，样本量可能已经大幅缩水，建模前务先检查缺失情况。
:::

---

### `table()` 默认不统计 NA

```{r}
#| echo: true
#| code-fold: false

# 默认不显示 NA 的频次
table(df$passed)
```

```{r}
#| echo: true
#| code-fold: false
# 加上 useNA = "ifany" 才会显示 NA 的数量
table(df$passed, useNA = "ifany")

# useNA = "always" 无论有没有 NA 都显示
table(df$passed, useNA = "always")
```

---

### `which()` 与 NA 的陷阱

```{r}
#| echo: true
#| code-fold: false

# 想找 age > 21 的行号
which(df$age > 21)

# which() 会自动忽略 NA，不报错
# 但筛选时如果直接用逻辑向量，NA 会被保留为"不确定行"
df[df$age > 21, ]       # 含 NA 行也会出现（以 NA 行形式）
```

---

用 which() 避免 NA 行混入结果

```{r}
#| echo: true
#| code-fold: false

# 正确写法：用 which() 避免 NA 行混入结果
df[which(df$age > 21), ]
```

---

## 4 处理 NA 的常用方法

### 方法1：删除含 NA 的行 — `na.omit()`

```{r}
#| echo: true
#| code-fold: false

# 删除任意列含 NA 的行
df_clean <- na.omit(df)
df_clean
```

> ⚠️ `na.omit()` 只要某行**任意一列**有 NA，就整行删除。  
> 数据列多时可能损失大量样本，需谨慎使用。

---

### 方法2：只删除特定列含 NA 的行

```{r}
#| echo: true
#| code-fold: false

# 只删除 age 列为 NA 的行
df_age_clean <- df[!is.na(df$age), ]
df_age_clean
```

```{r}
#| echo: true
#| code-fold: false

# 同时要求 age 和 score 都不缺失
df_both_clean <- df[!is.na(df$age) & !is.na(df$score), ]
df_both_clean
```

---

### 方法3：用指定值填补 NA — `replace()`

```{r}
#| echo: true
#| code-fold: false

# 用均值填补 age 列的 NA（均值插补）
age_mean <- mean(df$age, na.rm = TRUE)

df$age_filled <- replace(df$age, is.na(df$age), age_mean)

df[, c("age", "age_filled")]
```

---

### 方法4：用 `ifelse()` 填补

```{r}
#| echo: true
#| code-fold: false

# 将 score 列的 NA 填补为 0
df$score_filled <- ifelse(is.na(df$score), 0, df$score)

df[, c("score", "score_filled")]
```

---

### 方法5：`complete.cases()` — 筛选完整行

```{r}
#| echo: true
#| code-fold: false

# 返回每行是否"完整"（无任何 NA）的逻辑向量
complete.cases(df)

# 用于筛选完整行（等价于 na.omit，但更灵活）
df[complete.cases(df), ]
```

```{r}
#| echo: true
#| code-fold: false

# 也可以只针对某几列判断完整性
df[complete.cases(df[, c("age", "score")]), ]
```

---

## 5 实战：用真实数据集检查 NA

```{r}
#| echo: true
#| code-fold: false

# R 内置的 airquality 数据集含有缺失值
data(airquality)

# 第一步：str() 了解结构
str(airquality)
```

---

```{r}
#| echo: true
#| code-fold: false

# 第二步：检查缺失情况
colSums(is.na(airquality))
```

```{r}
#| echo: true
#| code-fold: false

# 第三步：描述统计（summary 会自动显示 NA 的数量）
summary(airquality)
```

---

```{r}
#| echo: true
#| code-fold: false

# 第四步：计算含 NA 列的均值，记得加 na.rm = TRUE
mean(airquality$Ozone, na.rm = TRUE)
mean(airquality$Solar.R, na.rm = TRUE)
```

---

```{r}
#| echo: true
#| code-fold: false
# 第五步：删除含 NA 的行后再建模
air_clean <- na.omit(airquality)
nrow(airquality)    # 原始行数
nrow(air_clean)     # 清洗后行数

model <- lm(Ozone ~ Solar.R + Wind + Temp, data = air_clean)
summary(model)
```

---

## 6 小结

### 遇到 NA 时

```
① 检测  →  is.na() / colSums(is.na()) / summary()
② 定位  →  哪些列？缺多少？什么规律？
③ 决策  →  删除？填补？保留？
④ 处理  →  na.omit() / !is.na() / replace() / ifelse()
⑤ 验证  →  再次运行 colSums(is.na()) 确认处理结果
```



