---
title: L11<br>因子`Factor`的底层逻辑<br>掌控分类变量的秩序
date: today
author: 
  name: "顶刊研习社"
format: 
  revealjs:
    incremental: false
    theme: [sky]
    slide-number: c/t
    show-slide-number: all
    #code-fold: true
    code-copy: true
    code-summary: "查看R代码"
    chalkboard: 
      buttons: true
      board-canvas-background: "#f0f0f0"
    preview-links: auto
    toc-title: "大纲"
    css: style.css
    footer: |
      [2小时R入门](https://lizongzhang.github.io/r2hours) | © 2026 顶刊研习社, [Li Zongzhang](https://space.bilibili.com/590872906/)
    include-before-body: 
      - header.html
      - fonts.html
    menu: 
      side: left
      width: wide
    toc: true
    toc-depth: 2
    plugins: [highlight, zoom, notes]

editor: 
  markdown: 
    wrap: 72
---

```{r}
#| message: false
#| warning: false
#| include: false

library(tidyverse)

```

::: {.callout-important title="请务必先运行下方代码"}

在尝试后续页面的任何示例代码之前，请确保您已经在自己的电脑上运行了这段安装R包的代码。

:::

```{r}
#| eval: false
#| echo: true
#| code-fold: false

install.packages("tidyverse")
library(tidyverse)
```

---

本节使用的数据集：mpg

> `mpg` 来自 `ggplot2` 包，记录了 234 款汽车的燃油效率数据。

```{r}
#| echo: true
#| code-fold: false
#| message: false
data(mpg)
str(mpg)
```

---

```{r}
#| echo: true
#| code-fold: false
# class和 drv 都是字符串
class(mpg$class)
class(mpg$drv)
unique(mpg$class)
unique(mpg$drv)
```

---

## 1 字符串 vs 因子

| | 字符串 character | 因子 factor |
|---|---|---|
| 用途 | 自由文本、不固定的内容 | 有限的固定类别 |
| 图表类别顺序 | 按字母顺序，不可控 | 由 levels 定义，可控 |
| 回归分析 | 参照组不可控 | 可手动指定参照组 |

---

## 2 什么时候需要转成因子？

::: {.callout-tip}
变量的取值是**有限的固定类别**，且需要**控制类别顺序**、  
用于**绘图**或**回归分析**时，就应该转成因子。
:::

- ✅ `class`（车型）：绘图时希望 x 轴按我们定义的顺序排列

- ✅ `drv`（驱动方式）：回归时需要明确指定哪种驱动方式为参照组

---

## 3 创建因子

### `factor()`

```{r}
#| echo: true
#| code-fold: false
# 将 class 转为因子class_f, 并追加到mpg数据框中
mpg$class_f <- factor(mpg$class)
# 因子的level的排序，默认按字母顺序排
levels(mpg$class_f)
```

---

### `levels = `

```{r}
#| echo: true
#| code-fold: false
# 将 drv转为因子，按照油耗由低到高，手动指定levels 顺序和标签
mpg$drv_f <- factor(mpg$drv,levels = c("f", "r", "4"),
                    labels = c("front", "rear", "4-wheel"))
levels(mpg$drv_f)
table(mpg$drv_f)
```

- `levels` 控制**类别的顺序**，`labels` 控制**类别的显示名称**。

---

## 4 因子用于绘图：控制类别顺序

```{r}
#| echo: true
#| layout-ncol: 2
#| code-fold: true
# 字符串：x 轴按字母顺序，类别顺序混乱
boxplot(hwy ~ drv, data = mpg,
        col = c("#8DA0CB", "#FC8D62", "#66C2A5"))
# 因子：x 轴按 levels 定义的顺序（前驱 → 后驱 → 四驱）
boxplot(hwy ~ drv_f, data = mpg,
        col = c("#8DA0CB", "#FC8D62", "#66C2A5"))
```

---

## 5 因子用于回归：控制参照组

```{r}
#| echo: true
#| code-fold: false

# drv 为字符串时：参照组由字母顺序决定
# "4" 字母排最前，自动成为参照组
model1 <- lm(hwy ~ drv, data = mpg)
summary(model1)$coefficients
```
:::{callout-note}
字符串的levels的排序是由字母顺序决定的，参照组是**不可控的**
:::

---

```{r}
#| echo: true
#| code-fold: false
# drv_f 为因子时：levels 第一个元素"前驱"为参照组
model2 <- lm(hwy ~ drv_f, data = mpg)
summary(model2)$coefficients
```

:::{callout-note}
因子的levels可以自定义参照组。
系数: **后驱** / **四驱** 相对于**前驱**的高速油耗差异（mpg）。  
:::

---

## 5 `forcats` 包

- `forcats` 是tidyverse中专门处理因子的包。

- 提供了一系列以 `fct_` 开头的函数，比 base R 更简洁直观。

---

### `fct_reorder()` — 按另一个变量的值排序

```{r}
#| echo: true
#| code-fold: false
# 按各车型高速油耗的中位数，从低到高排列 class
mpg$class_f <- fct_reorder(mpg$class_f, mpg$hwy, median)
levels(mpg$class_f)
table(mpg$class_f)
```

---

```{r}
#| echo: true
#| code-fold: false
# 排序后绘图，类别顺序直接反映油耗高低，一目了然
ggplot(mpg, aes(x = class, y = hwy)) +
  geom_boxplot(aes(fill = class)) +
  theme_minimal()
```


---

```{r}
#| echo: true
#| code-fold: false
# 排序后绘图，类别顺序直接反映油耗高低，一目了然
ggplot(mpg, aes(x = class_f, y = hwy)) +
  geom_boxplot(aes(fill = class_f)) +
  theme_minimal()
```

---

### `fct_rev()` — 反转类别顺序

```{r}
#| echo: true
#| code-fold: false
# 反转顺序（从高到低）
mpg$class_f_rev <- fct_rev(mpg$class_f)
levels(mpg$class_f_rev)
```

---

```{r}
#| echo: true
#| code-fold: false
# 水平翻转后，最高油耗的车型显示在最上方，便于阅读
ggplot(mpg, aes(x = fct_rev(class_f), y = hwy)) +
  geom_boxplot(aes(fill = class_f)) +
  coord_flip() +
  theme_minimal()
```

---

### `fct_lump_n()` — 合并低频类别

```{r}
#| echo: true
#| code-fold: false
# manufacturer 有 15 个品牌，太多了
table(mpg$manufacturer)
```

---

```{r}
#| echo: true
#| code-fold: false
# 只保留频次最多的5个品牌，其余合并为 "Other"
mpg$mfr_lumped <- fct_lump_n(mpg$manufacturer, n = 5)
table(mpg$mfr_lumped)
```

---

```{r}
#| echo: true
#| code-fold: false
ggplot(mpg, aes(x = fct_reorder(mfr_lumped, hwy, median),
                y = hwy)) +
  geom_boxplot(aes(fill = mfr_lumped)) +
  theme_minimal()
```

---

## 7 小结

| 函数 | 用途 |
|---|---|
| `factor(x, levels=..., labels=...)` | 创建因子，指定顺序和标签 |
| `fct_relevel()` | 手动将指定类别移到最前 |
| `fct_reorder()` | 按另一个变量的值排序 |
| `fct_rev()` | 反转类别顺序 |
| `fct_recode()` | 重命名类别标签 |
| `fct_lump_n()` | 保留前 n 个高频类别，其余合并为 Other |
| `fct_drop()` | 删除无数据的类别 |
| `levels()` | 查看类别 |
| `relevel()` | 更改回归参照组（base R）|
