---
title: "L12<br>管道符<br>数据管理的高效工具"
date: today
author: 
  name: "顶刊研习社"
format: 
  revealjs:
    incremental: false
    theme: [sky]
    slide-number: c/t
    show-slide-number: all
    code-fold: true
    code-copy: true
    code-summary: "查看R代码"
    chalkboard: 
      buttons: true
      board-canvas-background: "#f0f0f0"
    preview-links: auto
    toc-title: "大纲"
    css: style.css
    footer: |
      [2小时R入门](https://lizongzhang.github.io/r2hours) | © 2026 顶刊研习社, [Li Zongzhang](https://space.bilibili.com/590872906/)
    include-before-body: 
      - header.html
      - fonts.html
    menu: 
      side: left
      width: wide
    toc: true
    toc-depth: 2
    plugins: [highlight, zoom, notes]

editor: 
  markdown: 
    wrap: 72
---

::: {.callout-important title="请务必先运行下方代码"}

在尝试后续页面的任何示例代码之前，请确保您已经在自己的电脑上运行了这段安装R包的代码。

:::

```{r}
#| eval: false
#| echo: true
#| code-fold: false

install.packages("tidyverse")
library(tidyverse)
```

---


本节使用R自带的数据集：mtcars

```{r}
#| echo: true
#| code-fold: false
#| message: false
library(tidyverse)
head(mtcars)
```
---

本节重点关注以下几列：

| 变量 | 含义 | 取值 |
|---|---|---|
| `mpg` | 油耗（英里/加仑）| 数值 |
| `cyl` | 气缸数 | 4 / 6 / 8 |
| `hp` | 马力 | 数值 |
| `wt` | 车重（千磅）| 数值 |
| `am` | 变速箱类型 | 0（自动）/ 1（手动）|

---

## 1 什么是管道符？

- 管道符 pipe operator:  `|>`把**左边的结果**自动传递给**右边函数的第一个参数**。

- 管道符快捷键

    - Win: shift + control + M

    - macOS: Cmd + Shift + M

---    

```{r}
#| echo: true
#| code-fold: false
# 没有管道符：从内到外嵌套，要从右往左读
round(mean(sqrt(mtcars$hp)), 2)
# 有管道符：从左到右，像在读一个步骤清单
mtcars$hp |> sqrt() |> mean() |> round(2)
```
:::{callout-tip}
`x |> f()` 等价于 `f(x)`  
`x |> f() |> g()` 等价于 `g(f(x))`
:::

---

## 2 为什么用管道符？

不用管道符，多步操作只能靠**嵌套**或**中间变量**：

```{r}
#| echo: true
#| code-fold: false
# 嵌套写法：层层包裹，阅读困难
result1 <- round(mean(mtcars$hp), 1)
# 中间变量写法：代码冗长
hp_mean  <- mean(mtcars$hp)
result2  <- round(hp_mean, 1)
result1
result2
```

---

用管道符，步骤清晰，**从上到下、从左到右**地读：

```{r}
#| echo: true
#| code-fold: false
# 管道符写法：每一步做什么，一目了然
result <- mtcars$hp |> mean() |> round(1)
result
```

::: {.callout-tip}
代码要让人读懂，不只是让机器执行。  
管道符让代码的**逻辑顺序**与**书写顺序**保持一致。
:::

---

## 3 `|>` 和 `%>%` 的区别

```{r}
#| echo: true
#| code-fold: false

# |>  是 R 4.1+ 内置的原生管道符，无需加载任何包
mtcars$hp |> mean() |> round(1)

# %>% 来自 magrittr 包，加载 dplyr 或 tidyverse 后可用
# 两者在绝大多数场景下效果完全相同
mtcars$hp %>% mean() %>% round(1)
```

:::{.callout-tip}
> 💡 推荐初学者统一使用 `|>`，不需要额外加载包。
:::

---

- 默认情况下，RStudio中的管道符对应的是 %>%。

- 如果你想使用 R 4.1+ 的原生管道符 |>，需要按以下步骤设置：

    - 点击菜单栏的 Tools -> Global Options...

    - 在左侧选择 Code。

    - 在 Editing 选项卡中，找到并勾选：

        - "Use native pipe operator, |> (requires R 4.1+)"

        - 点击 OK。

        - 设置完成后，再次按下 Ctrl/Cmd + Shift + M，就会自动输入 |> 了

---        

## 4 数据管理常用操作

### 筛选行：`filter()`

```{r}
#| echo: true
#| code-fold: false
# 筛选出 4 缸的车
mtcars |>
  filter(cyl == 4)
```

---

```{r}
#| echo: true
#| code-fold: false

# 多条件筛选：4 缸且手动挡
mtcars |>
  filter(cyl == 4, am == 1)
```

---

```{r}
#| echo: true
#| code-fold: false

# 油耗大于 25 或马力大于 200
mtcars |>
  filter(mpg > 25 | hp > 200)
```

---

### 选择列：`select()`

```{r}
#| echo: true
#| code-fold: false

# 只保留需要的列
mtcars |>
  select(mpg, cyl, hp, wt, am) |>
  head(5)
```

---

```{r}
#| echo: true
#| code-fold: false

# 去掉不需要的列（在列名前加 -）
mtcars |>
  select(-qsec, -vs, -gear, -carb) |>
  head(5)
```

---

### 追加变量：`mutate()`

```{r}
#| echo: true
#| code-fold: false

# 追加一列：将油耗从 mpg 换算为 km/L
mtcars |>
  mutate(kpl = mpg * 0.425) |>
  select(mpg, kpl) |>
  head(5)
```

---

```{r}
#| echo: true
#| code-fold: false

# 同时追加多列
mtcars |>
  mutate(
    kpl    = mpg * 0.425,          # 油耗换算
    wt_kg  = wt * 453.6            # 车重换算为千克
  ) |>
  select(mpg, kpl, wt, wt_kg) |>
  head(5)
```

---

### 重新编码：`mutate()` + `case_when()`

`case_when()` 是 `ifelse()` 的升级版，可以处理**多个条件**。

```{r}
#| echo: true
#| code-fold: false
# 将连续的 mpg 重新编码为"低/中/高"油耗分组
mtcars |>
  mutate(
    mpg_group = case_when(
      mpg < 18             ~ "低油耗",
      mpg >= 18 & mpg < 25 ~ "中油耗",
      mpg >= 25            ~ "高油耗"
    )
  ) |>
  select(mpg, mpg_group) |>
  head(8)
```

---

```{r}
#| echo: true
#| code-fold: false

# 将 am（0/1）重新编码为有意义的标签
mtcars |>
  mutate(
    am_label = case_when(
      am == 0 ~ "自动挡",
      am == 1 ~ "手动挡"
    )
  ) |>
  select(am, am_label) |>
  head(8)
```

:::{callout-tip}
`case_when()` 的语法：`条件 ~ "赋值"`，从上到下逐条匹配，匹配到第一个成立的条件就停止。
:::

---

### 排序：`arrange()`

```{r}
#| echo: true
#| code-fold: false

# 按油耗从低到高排列
mtcars |>
  select(mpg, cyl, hp) |>
  arrange(mpg) |>
  head(5)
```

---

```{r}
#| echo: true
#| code-fold: false

# 按油耗从高到低排列（加 desc()）
mtcars |>
  select(mpg, cyl, hp) |>
  arrange(desc(mpg)) |>
  head(5)
```

---

### 分组汇总：`group_by()` + `summarise()`

```{r}
#| echo: true
#| code-fold: false

# 按气缸数分组，计算各组的平均油耗和平均马力
mtcars |>
  group_by(cyl) |>
  summarise(
    n        = n(),
    mpg_mean = mean(mpg)  |> round(1),
    hp_mean  = mean(hp)   |> round(1)
  )
```

---

```{r}
#| echo: true
#| code-fold: false

# 按气缸数和变速箱类型双重分组
mtcars |>
  mutate(am_label = ifelse(am == 0, "自动挡", "手动挡")) |>
  group_by(cyl, am_label) |>
  summarise(
    n        = n(),
    mpg_mean = mean(mpg) |> round(1),
    .groups  = "drop"
  )
```

---

## 5 串联所有的步骤

管道符真正的价值在于把多个步骤**一气呵成**地串联：

```{r}
#| echo: true
#| code-fold: false
# 目标：找出手动挡车中，各气缸数的平均油耗（从高到低排列）
mtcars |>
  filter(am == 1) |>                          # 第1步：只保留手动挡
  mutate(cyl = factor(cyl)) |>               # 第2步：气缸数转为因子
  group_by(cyl) |>                           # 第3步：按气缸数分组
  summarise(
    n        = n(),
    mpg_mean = mean(mpg) |> round(1)         # 第4步：计算平均油耗
  ) |>
  arrange(desc(mpg_mean))                    # 第5步：从高到低排列
```

---

::: {.callout-tip}
如何写好管道符代码

- 每个 `|>` 后**换行**，保持一步一行的格式
- 用**缩进**对齐，让结构清晰
- 每一行加**注释**说明这一步做什么
- 中间可以随时插入 `head()` 或 `str()` 检查结果
:::

---

## 常见报错

### 报错1：管道符后忘记写函数

```{r}
#| echo: true
#| code-fold: false
#| error: true

# 管道符后面必须接一个函数，不能接数据框
mtcars |> cyl
```

---

### 报错2：`|>` 写成了 `>`

```{r}
#| echo: true
#| code-fold: false
#| error: true

# 少写了一个 |，变成了比较运算符
# mtcars > head()   # 完全不同的含义

# 正确
mtcars |> head()
```

---

### 报错3：`group_by()` 后忘记 `summarise()`

```{r}
#| echo: true
#| code-fold: false

# group_by() 本身不改变数据，只是"打了标记"
# 忘记接 summarise()，数据看起来没有变化
mtcars |>
  group_by(cyl) |>
  head(3)         # 看起来正常，但其实还带着分组标记
```

---

```{r}
#| echo: true
#| code-fold: false

# 不需要分组时，记得用 ungroup() 清除分组标记
mtcars |>
  group_by(cyl) |>
  mutate(mpg_centered = mpg - mean(mpg)) |>
  ungroup() |>
  select(cyl, mpg, mpg_centered) |>
  head(5)
```

---

## 6 小结

| 函数 | 用途 |
|---|---|
| `filter()` | 按条件筛选**行** |
| `select()` | 选择保留的**列** |
| `mutate()` | 追加新列或修改已有列 |
| `case_when()` | 多条件重新编码（配合 `mutate()` 使用）|
| `arrange()` | 按某列排序（`desc()` 降序）|
| `group_by()` | 按变量分组 |
| `summarise()` | 对每组计算汇总统计量 |
| `ungroup()` | 清除分组标记 |

---

::: {.callout-warning}
1. **`|>`** 后面必须接函数，每步换行，保持代码可读性

2. **`case_when()`** 从上到下逐条匹配，  
   条件之间有重叠时，**顺序很重要**

3. **`group_by()`** 之后记得 `summarise()` 或 `ungroup()`，  
   否则分组标记会悄悄影响后续所有操作
:::