---
title: "L13<br>数据文件的导入"
date: today
author: 
  name: "顶刊研习社"
format: 
  revealjs:
    incremental: false
    theme: [sky]
    slide-number: c/t
    show-slide-number: all
    #code-fold: true
    code-copy: true
    code-summary: "查看R代码"
    chalkboard: 
      buttons: true
      board-canvas-background: "#f0f0f0"
    preview-links: auto
    toc-title: "大纲"
    css: style.css
    footer: |
      [2小时R入门](https://lizongzhang.github.io/r2hours) | © 2026 顶刊研习社, [Li Zongzhang](https://space.bilibili.com/590872906/)
    include-before-body: 
      - header.html
      - fonts.html
    menu: 
      side: left
      width: wide
    toc: true
    toc-depth: 2
    plugins: [highlight, zoom, notes]

editor: 
  markdown: 
    wrap: 72
---

::: {.callout-important title="请务必先运行下方代码"}

在尝试后续页面的任何示例代码之前，请确保您已经在自己的电脑上运行了这段安装R包的代码。

:::

```{r}
#| eval: false
#| echo: true
#| code-fold: false

install.packages("tidyverse")
library(tidyverse)
```

---

## 1 导入思路

- 先用`Import Dataset`按钮导入导入

- 再将`history`生成的代码发送到代码文件中

- 避免文件路径输入错误导致代码报错（如`C:/Users/xxx/Desktop/stroke.xlsx`）

---

## 2 使用`Import Dataset`按钮导入

- 创建项目

- 将要导入的数据文件放在当前工作目录下，点击`Import Dataset`按钮，选择文件类型（如 Excel、CSV、txt）。

- 在弹出的界面中选择文件并设置相关选项，最后点击`Import`完成导入。

---

关键参数

- Sheet：选择要导入的工作表（默认是第一个 sheet）

- Name：给导入的数据框起一个名字（推荐使用df）

- Skip：如果 Excel 前几行是标题或说明，填写要跳过的行数

- First Row as Names：一般保持勾选（把第一行当作列名）

- Preview：下方可以实时预览数据是否正确

## 3 直接用 R 代码导入数据

### 导入Excel文件

```{r}
#| eval: false
#| echo: true
library(readxl)

df <- read_xlsx("stroke.xlsx")

df <- read_xlsx("stroke.xlsx",
                 sheet = 1,           # 导入第几个工作表
                 skip = 0,            # 跳过前几行
                 col_names = TRUE)    # 第一行作为变量名
```

---

### 导入csv文件

```{r}
#| eval: false
#| echo: true
#使用 tidyverse 推荐方式（更快、更现代）
library(readr)
df <- read_csv("stroke.csv")

# 基础 R 函数
df <- read.csv("stroke.csv")
```

----


### 导入txt文件

```{r}
#| eval: false
#| echo: true

# 分号分隔
df <- read_delim("stroke.txt", delim = ";")

# 空格分隔
# df <- read_delim("stroke.txt", delim = " ")
```
---

## 4常见报错

如果您遇到以下情况，很可能就是中文路径/文件名的问题：

- `Error: ... does not exist in current working directory.`

- `Error in gzfile(file, "rb") : cannot open the connection`

---

### 解决方案：重命名文件和路径，避免使用中文

保证代码的可移植性（即在别人的电脑上也能跑通）

- 文件名统一使用英文、数字或下划线（例如：`stroke_data.xlsx` 而不是 `中风数据.xlsx`）。

- 避免中文路径：项目所在的文件夹层级中也尽量不要出现中文。

