---
title: "L13<br>外部数据文件的导入"
date: today
author: 
  name: "顶刊研习社"
format: 
  revealjs:
    incremental: false
    theme: [sky]
    slide-number: c/t
    show-slide-number: all
    #code-fold: true
    code-copy: true
    code-summary: "查看R代码"
    chalkboard: 
      buttons: true
      board-canvas-background: "#f0f0f0"
    preview-links: auto
    toc-title: "大纲"
    css: style.css
    footer: |
      [2小时R入门](https://lizongzhang.github.io/r2hours) | © 2026 顶刊研习社, [Li Zongzhang](https://space.bilibili.com/590872906/)
    include-before-body: 
      - header.html
      - fonts.html
    menu: 
      side: left
      width: wide
    toc: true
    toc-depth: 2
    plugins: [highlight, zoom, notes]

editor: 
  markdown: 
    wrap: 72
---

::: {.callout-important title="请务必先运行下方代码"}

在尝试后续页面的任何示例代码之前，请确保您已经在自己的电脑上运行了这段安装R包的代码。

:::

```{r}
#| eval: false
#| echo: true
#| code-fold: false

install.packages("tidyverse")
library(tidyverse)
```

---

## 准备工作

### 加载包

```{r}
library(tidyverse)  # 包含 readr（读取 CSV/txt）
library(readxl)     # 读取 Excel 文件
```

### 设置工作目录

导入数据前，首先要确认**工作目录**（Working Directory）。工作目录是 R 查找文件的默认位置。

```{r}
# 查看当前工作目录
getwd()
```

```{r}
#| eval: false

# 修改工作目录（将路径替换为你自己的路径）
setwd("C:/Users/yourname/Documents/myproject")
```

::: {.callout-tip}
**推荐做法：使用 RStudio Project（项目）**

在 RStudio 中新建项目（File → New Project），项目所在文件夹会自动成为工作目录。将数据文件放在项目文件夹内，之后读取文件只需写文件名，无需写完整路径。
:::

---

## 导入 Excel 文件

### 读取第一张工作表

```{r}
#| eval: false

library(readxl)

mydata <- read_excel("data.xlsx")
```

### 指定工作表

```{r}
#| eval: false

# 用工作表名称指定
mydata <- read_excel("data.xlsx", sheet = "Sheet2")

# 用工作表序号指定（第2张）
mydata <- read_excel("data.xlsx", sheet = 2)
```

### 跳过表头行

有些 Excel 文件顶部有标题说明行，不是真正的变量名行，需要跳过。

```{r}
#| eval: false

# 跳过前 2 行，从第 3 行开始读取
mydata <- read_excel("data.xlsx", skip = 2)
```

### 指定读取行数

```{r}
#| eval: false

# 只读取前 100 行数据
mydata <- read_excel("data.xlsx", n_max = 100)
```

### 指定缺失值的标记符号

有些数据用 `"NA"`、`"—"`、`"999"` 等表示缺失，需要告诉 R 将其识别为缺失值。

```{r}
#| eval: false

mydata <- read_excel("data.xlsx", na = c("", "NA", "—", "999"))
```

::: {.callout-note}
**查看工作表名称**

不确定 Excel 文件有哪些工作表时，可以先用 `excel_sheets()` 查看：

```{r}
#| eval: false
excel_sheets("data.xlsx")
```
:::

---

## 导入 CSV 文件

CSV（Comma-Separated Values）是最常见的数据交换格式。

### 基本用法

```{r}
#| eval: false

# read_csv() 来自 readr 包（tidyverse 已包含）
mydata <- read_csv("data.csv")
```

`read_csv()` 读取完成后会在控制台打印每列的变量名和数据类型，方便核查。

### 处理中文乱码

如果 CSV 文件来自中文 Windows 系统（编码为 GBK），读取后可能出现乱码，需要指定编码：

```{r}
#| eval: false

mydata <- read_csv("data.csv", locale = locale(encoding = "GBK"))
```

### 指定缺失值标记

```{r}
#| eval: false

mydata <- read_csv("data.csv", na = c("", "NA", "N/A", "999"))
```

### 手动指定列的数据类型

`read_csv()` 会自动猜测每列的数据类型，但有时猜错（例如把编码为数字的分类变量识别成数值型）。可以用 `col_types` 手动指定：

```{r}
#| eval: false

mydata <- read_csv("data.csv",
  col_types = cols(
    id     = col_character(),   # 字符型
    age    = col_double(),      # 数值型
    gender = col_factor(),      # 因子型
    date   = col_date()         # 日期型
  )
)
```

::: {.callout-tip}
**read_csv() vs read.csv()**

| 函数 | 来自 | 输出 | 推荐 |
|------|------|------|------|
| `read_csv()` | readr（tidyverse） | tibble | ✅ 推荐 |
| `read.csv()` | base R | data.frame | 可用 |

推荐使用 `read_csv()`：速度更快，不会自动把字符串转换为因子，列名保持原样。
:::

---

## 导入 txt 文件

txt 文件通常是以特定符号分隔的纯文本数据。

### 制表符分隔（最常见）

```{r}
#| eval: false

# 制表符（\t）分隔
mydata <- read_tsv("data.txt")
```

### 自定义分隔符

```{r}
#| eval: false

# 分号分隔
mydata <- read_delim("data.txt", delim = ";")

# 空格分隔
mydata <- read_delim("data.txt", delim = " ")
```

### 处理中文乱码

与 CSV 相同，若 txt 文件来自中文 Windows，需指定编码：

```{r}
#| eval: false

mydata <- read_tsv("data.txt", locale = locale(encoding = "GBK"))
```

---

## 从剪贴板导入数据

从网页、Word 或 Excel 中复制了一段表格数据，可以直接从剪贴板读取，无需保存为文件。

```{r}
#| eval: false

# 将数据复制到剪贴板后执行
mydata <- read_delim(clipboard(), delim = "\t")
```

---

## 导入后的基本核查

数据导入后，第一步应该核查数据是否正确读取。

```{r}
#| eval: false

# 查看数据维度：行数和列数
dim(mydata)

# 查看变量名、数据类型和前几行
str(mydata)

# 查看前 6 行
head(mydata)

# 查看后 6 行
tail(mydata)

# 快速浏览数据（RStudio 中）
View(mydata)

# 各变量的描述性统计
summary(mydata)
```

---

## 典型报错及处理

### 报错：找不到文件

```
Error in file(file, "rt") : cannot open the connection
```

**原因：** 文件路径不对，或文件不在工作目录中。

**解决方法：**

```{r}
#| eval: false

# 第一步：确认工作目录
getwd()

# 第二步：查看工作目录下有哪些文件
list.files()

# 第三步：如果文件在子文件夹中，加上子文件夹名
mydata <- read_csv("data/data.csv")
```

---

### 报错：列数不匹配

```
Error: 5 columns expected but found 6
```

**原因：** CSV 文件某些行的分隔符数量不一致（常见于数据中含有逗号）。

**解决方法：** 打开原始文件检查问题行；或对有文本内容的列加引号包裹。

---

### 报错：中文列名变乱码

**原因：** 文件编码与 R 读取时使用的编码不一致。

**解决方法：**

```{r}
#| eval: false

# 尝试 GBK 编码（中文 Windows 常用）
mydata <- read_csv("data.csv", locale = locale(encoding = "GBK"))

# 或尝试 UTF-8-BOM（带 BOM 头的 UTF-8）
mydata <- read_csv("data.csv", locale = locale(encoding = "UTF-8-BOM"))
```

---

### 数字列被识别为字符型

**现象：** 某列本应是数值，但 `str()` 显示为 `chr`，无法计算均值。

**原因：** 该列中混入了非数字字符（如单位 `"cm"`、空格、或缺失值标记 `"—"`）。

**解决方法：**

```{r}
#| eval: false

# 先查找问题：哪些值无法转换为数字
mydata %>%
  filter(is.na(as.numeric(height))) %>%
  count(height)

# 清理后转换类型
mydata <- mydata %>%
  mutate(height = as.numeric(height))
```

---

### 日期列被识别为字符型

**原因：** 日期格式不是标准格式（如 `"2023/10/14"` 而非 `"2023-10-14"`）。

**解决方法：**

```{r}
#| eval: false

library(lubridate)

# 根据实际格式选择解析函数
mydata <- mydata %>%
  mutate(date = ymd(date))       # 2023-10-14 或 20231014
  # mutate(date = ymd(date))     # 2023/10/14
  # mutate(date = dmy(date))     # 14/10/2023
  # mutate(date = mdy(date))     # 10/14/2023
```

---

## 常用函数速查

| 文件类型 | 函数 | 所属包 |
|----------|------|--------|
| Excel（.xlsx / .xls） | `read_excel()` | readxl |
| CSV（逗号分隔） | `read_csv()` | readr |
| txt（制表符分隔） | `read_tsv()` | readr |
| txt（自定义分隔符） | `read_delim()` | readr |
| 剪贴板 | `read_delim(clipboard(), delim = "\t")` | readr |
