---
title: "L15<br>`ggstatsplot`<br>统计检验的可视化"
date: today
author: 
  name: "顶刊研习社"
format: 
  revealjs:
    incremental: false
    theme: [sky]
    slide-number: c/t
    show-slide-number: all
    code-fold: true
    code-copy: true
    code-summary: "查看R代码"
    chalkboard: 
      buttons: true
      board-canvas-background: "#f0f0f0"
    preview-links: auto
    toc-title: "大纲"
    css: style.css
    footer: |
      [2小时R入门](https://lizongzhang.github.io/r2hours) | © 2026 顶刊研习社, [Li Zongzhang](https://space.bilibili.com/590872906/)
    include-before-body: 
      - header.html
      - fonts.html
    menu: 
      side: left
      width: wide
    toc: true
    toc-depth: 2
    plugins: [highlight, zoom, notes]

editor: 
  markdown: 
    wrap: 72
---

```{r}
#| include: false
library(tidyverse)
library(modelsummary)
library(flextable)
library(officer)
library(showtext)
showtext_auto()
```



在开始本节之前，请确保您已安装并加载以下的包：


```{r}
#| eval: false
#| echo: true
#| message: false
#| code-fold: false
#| code-summary: 点击查看安装与加载代码

# 批量安装缺失的包（如果已经安装过，此步可跳过）
install.packages(c("tidyverse", "ggstatsplot"))

# 加载包
library(tidyverse)
library(ggstatsplot)
```



## 1 `ggstatsplot`优势

| 传统做法 | ggstatsplot |
|---|---|
| 画图和检验分开写 | 一个函数同时完成 |
| 需要手动选择检验方法 | 根据数据自动选择 |
| 效应量需要另外计算 | 图上直接显示 |
| 结果整合费时费力 | 图形即报告 |

---

一行代码：箱线图 + 统计检验 + 效应量，全部自动完成

```{r}
#| echo: true
#| message: false
#| warning: false

library(ggstatsplot)
ggbetweenstats(data = iris,
               x = Species, y = Sepal.Length)
```

---

## 2 分组比较：`ggbetweenstats()`


```{r}
#| echo: true
#| message: false
#| warning: false

# 三种鸢尾花的花萼长度比较
ggbetweenstats(
  data  = iris,
  x     = Species,
  y     = Sepal.Length,
  title = "三种鸢尾花的花萼长度比较"
)
```

---

:::{.callout-tip}
比较**不同组别**之间某个连续变量的差异, 自动选择 t 检验（2组）或 ANOVA（3组以上）。
:::

---


### 读懂图上的统计信息

图的顶部会显示：

- **检验方法**：Welch's ANOVA / t-test 等
- **F 值或 t 值**：检验统计量
- **p 值**：显著性
- **效应量**$\omega^2$（ANOVA）或 Cohen's d（t检验）

:::{.callout-tip}
不需要记住这些符号的计算方法，只需要关注 **p 值**和**效应量**的大小。p < 0.05 表示组间差异显著。
:::


---

### 两组比较（自动切换为 t 检验）

```{r}
#| echo: true
#| message: false
#| warning: false

# 手动挡 vs 自动挡的油耗比较
mtcars$am_label <- factor(mtcars$am,
                          levels = c(0, 1),
                          labels = c("自动挡", "手动挡"))

ggbetweenstats(
  data  = mtcars,
  x     = am_label,
  y     = mpg,
  title = "自动挡与手动挡的油耗比较"
)
```

---

### 常用参数

```{r}
#| echo: true
#| message: false
#| warning: false

ggbetweenstats(
  data        = iris,
  x           = Species,
  y           = Petal.Length,
  title       = "三种鸢尾花的花瓣长度",
  xlab        = "品种",
  ylab        = "花瓣长度（cm）",
  point.args  = list(alpha = 0.3, size = 2),  # 调整数据点
  centrality.plotting = TRUE   # 显示均值/中位数
)
```

---

## 3 相关分析：`ggscatterstats()`

```{r}
#| echo: true
#| message: false
#| warning: false

# 花瓣长度与花瓣宽度的相关关系
ggscatterstats(
  data  = iris,
  x     = Petal.Length,
  y     = Petal.Width,
  title = "花瓣长度与花瓣宽度的相关关系"
)
```

---

```{r}
#| echo: true
#| message: false
#| warning: false

# 车重与油耗的相关关系
ggscatterstats(
  data  = mtcars,
  x     = wt,
  y     = mpg,
  xlab  = "车重（千磅）",
  ylab  = "油耗（mpg）",
  title = "车重与油耗的相关关系"
)
```

---

:::{.callout-tip}
图上会显示 **Pearson r**（或 Spearman ρ）、**p 值**、**置信区间**, 边缘还会自动画出两个变量各自的分布直方图。
:::




---

## 4 单变量分布：`gghistostats()`

:::{.callout-tip}
查看**单个连续变量**的分布，并检验它是否与某个假设值存在显著差异（单样本 t 检验）。
:::



```{r}
#| echo: true
#| message: false
#| warning: false

# 鸢尾花花萼长度的分布
gghistostats(
  data     = iris,
  x        = Sepal.Length,
  color   = "steelblue",
  title    = "花萼长度的分布",
  xlab     = "花萼长度（cm）",
  test.value = 5.8   # 检验均值是否显著不同于 5.8
)
```

---



## 5 分类变量：`ggbarstats()`

:::{.callout-tip}
展示**两个分类变量**之间的关系，自动进行卡方检验（χ²检验）。
:::

```{r}
#| echo: true
#| message: false
#| warning: false
library(tidyverse)
mtcars <- mtcars |> 
  mutate(am = factor(am, 
                     levels = c(0, 1), 
                     labels = c("自动", "手动")))

# 气缸数与变速箱类型的关系
ggbarstats(
  data  = mtcars,
  x     = cyl,
  y     = am,
  title = "气缸数和变速箱类型分布",
  xlab  = "气缸数",
  legend.title = "变速箱"
) 
```

---

## 6 相关系数矩阵：`ggcorrmat()`

```{r}
#| echo: true
#| message: false
#| warning: false

# mtcars 主要性能指标的相关矩阵
ggcorrmat(
  data     = mtcars,
  cor.vars = c(mpg, hp, wt, disp, qsec),
  title    = "汽车主要性能指标的相关矩阵"
)
```

:::{.callout-tip}
颜色越深表示相关系数绝对值越大，打叉（×）的格子表示相关不显著（p ≥ 0.05）。
:::

---

## 7 分面组合：`grouped_` 系列函数

:::{.callout-tip}
按某个分组变量，**自动拆分**成多个子图，每个子图独立做统计检验。
:::



```{r}
#| echo: true
#| message: false
#| warning: false

# 按变速箱类型分组，分别比较不同气缸数的油耗
grouped_ggscatterstats(
  data         = mtcars,
  x            = wt,
  y            = mpg,
  grouping.var = am,
  title.prefix = "变速箱："
)
```

---

## 8 常见问题

### 问题1：看不懂图上的统计符号

```{r}
#| echo: true
#| code-fold: false
#| message: false
#| warning: false
ggbetweenstats(data = iris, x = Species, y = Sepal.Width)
```

---

:::{.callout-tip}
- F     → ANOVA 的 F 统计量
- t     → t 检验的 t 统计量
- p     → p 值（< 0.05 表示显著）
- ω²   → ANOVA 的效应量（Omega squared）
- d     → t 检验的效应量（Cohen's d）
- r     → 相关系数
- CI    → 置信区间（95% Confidence Interval）

- 只需要关注 p 值和效应量。p < 0.05 → 差异显著。效应量越大 → 实际差异越有意义
:::

---

### 问题2：如何修改图形的外观

```{r}
#| echo: true
#| message: false
#| warning: false

# ggstatsplot 的结果是一个 ggplot 对象，可以继续用 + 添加图层
p <- ggbetweenstats(
  data  = iris,
  x     = Species,
  y     = Sepal.Length,
  title = "三种鸢尾花的花萼长度"
)

# 在 ggstatsplot 的图基础上继续修改
p +
  scale_color_manual(values = c("#8DA0CB","#FC8D62","#66C2A5")) +
  theme(plot.title = element_text(size = 16, face = "bold"))
```

---

### 问题3：如何关闭统计信息只看图形

```{r}
#| echo: true
#| message: false
#| warning: false

# results.subtitle = FALSE：不显示统计检验结果
ggbetweenstats(
  data             = iris,
  x                = Species,
  y                = Sepal.Length,
  results.subtitle = FALSE,   # 关闭统计信息
)
```

---

## 9 小结

| 函数 | 用途 | 自动检验 |
|---|---|---|
| `ggbetweenstats()` | 分组比较（连续变量）| t 检验 / ANOVA |
| `ggscatterstats()` | 两变量相关 | 相关系数检验 |
| `gghistostats()` | 单变量分布 | 单样本 t 检验 |
| `ggbarstats()` | 分类变量关联 | 卡方检验 |
| `ggcorrmat()` | 多变量相关矩阵 | 相关显著性 |
| `grouped_ggbetweenstats()` | 分组后各自比较 | 同上，按组 |
| `grouped_ggscatterstats()` | 分组后各自相关 | 同上，按组 |

---

::: {.callout-tip}
**先跑起来再说**：把数据名、x、y 填进去，其他参数保持默认，先看图再慢慢调整。

**图是 ggplot 对象**：跑通之后，可以继续用 `+` 添加 ggplot2 的图层修改外观。

**不懂统计符号没关系**：先关注 **p 值**，p < 0.05 就说明有统计意义，其他细节需要了解时再搜索。

**`grouped_` 系列是加分项**：一行代码按分组出多张图，  
   是 ggstatsplot 最省力的功能之一。
:::