---
title: L16 保存输出结果
date: today
author: 
  name: "顶刊研习社"
format: 
  revealjs:
    incremental: false
    theme: [sky]
    slide-number: c/t
    show-slide-number: all
    code-fold: true
    code-copy: true
    code-summary: "查看R代码"
    chalkboard: 
      buttons: true
      board-canvas-background: "#f0f0f0"
    preview-links: auto
    toc-title: "大纲"
    css: style.css
    footer: |
      [2小时R入门](https://lizongzhang.github.io/r2hours) | © 2026 顶刊研习社, [Li Zongzhang](https://space.bilibili.com/590872906/)
    include-before-body: 
      - header.html
      - fonts.html
    menu: 
      side: left
      width: wide
    toc: true
    toc-depth: 2
    plugins: [highlight, zoom, notes]

editor: 
  markdown: 
    wrap: 72
---

```{r}
#| include: false
library(tidyverse)
library(modelsummary)
library(flextable)
library(officer)
```



在开始本节之前，请确保您已安装并加载以下的包：

::: {.callout-tip}

tidyverse: 用于数据清洗、转换与可视化。

modelsummary: 用于快速生成专业的统计模型汇总表。

flextable: 用于创建可高度自定义的表格（支持导出到 Word/PPT）。

officer: 用于通过代码直接操作 Word 或 PowerPoint 文档。

openxlsx：导出数据到Excel文档。
:::

---

::: {.callout-tip}
- 📊 **数据框** → 保存为 CSV / Excel
- 📈 **图片** → 保存为 PNG / SVG / PDF
- 📋 **表格** → 导出到 Word 文档
:::

---

```{r}
#| echo: true
#| eval: false
#| code-fold: true
#| code-summary: "点击查看安装与加载代码"

# 批量安装缺失的包（如果已经安装过，此步可跳过）
install.packages(c("tidyverse", "modelsummary", "flextable", "officer","openxlsx"))

# 加载包
library(tidyverse)
library(modelsummary)
library(flextable)
library(officer)
library(openxlsx)
```

---

工作目录：先确认文件保存在哪里

```{r}
#| echo: true
#| code-fold: false
#| eval: false

# 查看当前工作目录
getwd()
```

:::{.callout-tip}
所有保存操作默认输出到工作目录。强烈建议使用 **RStudio Project** 管理文件，这样工作目录始终是项目根目录，路径不会因电脑不同而出错。

也可以在文件路径中写明子文件夹，例如 "output/my_plot.png"
:::
---

## 1 保存数据框

### 保存为CSV格式

```{r}
#| echo: true
#| code-fold: false

# 整理一份汇总数据
summary_df <- mtcars |>
  group_by(cyl) |>
  summarise(
    n        = n(),
    mpg_mean = mean(mpg) |> round(1),
    hp_mean  = mean(hp)  |> round(1)
  )
```

---

```{r}
#| echo: true
#| code-fold: false

summary_df
# 保存为 CSV（最通用的格式）
write.csv(summary_df,
          file      = "output/summary_df.csv",
          row.names = FALSE)   # 不保存行号
```

:::{.callout-tip}
`row.names = FALSE` 几乎是必写的参数，否则 CSV 会多出一列难看的行号（1, 2, 3…）。
:::

---

### 保存为xlsx格式

```{r}
#| echo: true
#| code-fold: false
library(openxlsx)
write.xlsx(summary_df,
           file      = "output/summary_df.xlsx",
           sheetName = "汇总表",
           overwrite = TRUE)
```


---

## 2 保存图片

### `ggsave()` 

```{r}
#| echo: true
#| code-fold: false

# 先画一张图
p <- ggplot(mpg, aes(x = displ, y = hwy, color = drv)) +
  geom_point(alpha = 0.7) +
  geom_smooth(method = "lm", se = FALSE) +
  scale_color_manual(values = c("#8DA0CB", "#FC8D62", "#66C2A5")) +
  labs(title = "发动机排量与高速油耗",
       x     = "排量（升）",
       y     = "高速油耗（mpg）",
       color = "驱动方式") +
  theme_minimal()
```

---

### 保存为PNG

```{r}
#| echo: true
#| code-fold: false
p
# 保存为 PNG（适合插入 Word / PPT）
ggsave(filename = "output/scat_disp_hwy.png",
       plot     = p,
       width    = 8,      # 宽度，单位：英寸
       height   = 5,      # 高度，单位：英寸
       dpi      = 300)    # 分辨率（300 dpi 适合印刷）
```

::: {.callout-tip}
`dpi = 300` 是学术期刊的最低要求，普通屏幕显示用 `dpi = 96` 即可，文件更小。
:::

---

### 保存为 SVG

```{r}
#| echo: true
#| code-fold: false

# 保存为 SVG（矢量图，放大不失真，适合期刊投稿）
ggsave(filename = "output/scat_disp_hwy.svg",
       plot     = p,
       width    = 8,
       height   = 5)
```

---

### 保存为pdf


```{r}
#| echo: true
#| code-fold: false
# 保存为 PDF（也是矢量图，适合 LaTeX 和期刊）
ggsave(filename = "output/scat_disp_hwy.pdf",
       plot     = p,
       width    = 8,
       height   = 5)
```

---

### PNG vs SVG vs PDF：如何选择？

| 格式 | 类型 | 适合场景 |
|---|---|---|
| PNG | 位图 | Word、PPT、网页，dpi ≥ 300 |
| SVG | 矢量图 | 网页、可编辑图形，放大不失真 |
| PDF | 矢量图 | 期刊投稿、LaTeX 文档 |

::: {.callout-tip}
**期刊投稿**首选 **PDF 或 SVG**，放大后线条依然清晰；**Word 文档**用 **PNG**（300 dpi），兼容性最好。
:::

---

## 3 将表格导出到 Word

### 表1 描述性统计量

```{r}
#| echo: true
#| code-fold: false
#| message: false
#| warning: false
library(modelsummary)
datasummary(mpg + cyl + disp + hp + drat + wt ~ 
                   N + Mean + SD + Median + Min + Max, 
                   data = mtcars, 
                   fmt = 3, 
                   output = 'flextable')  |> 
  theme_apa() |>              # 应用标准 APA 格式
  autofit() |>                # 自动调整列宽
  font(fontname = "Times New Roman", part = "all") |> 
  save_as_docx(path = "output/Table1_APA_Style.docx")
```


---

### 回归模型估计结果

```{r}
#| echo: true
#| code-fold: false
#| message: false
#| warning: false
# 估计模型
m1 <- lm(mpg ~ wt, data = mtcars)
m2 <- lm(mpg ~ wt + hp, data = mtcars)
m3 <- lm(mpg ~ wt + hp + cyl, data = mtcars)

# 将模型放入一个列表
models <- list(
  "Model 1" = m1,
  "Model 2" = m2,
  "Model 3" = m3
)
```

---

```{r}
#| echo: true
#| message: false
#| warning: false
#| code-fold: false
# 一行代码生成回归表
modelsummary(models, 
             fmt = 3,                 # 保留三位小数
             stars = TRUE,            # 自动添加显著性星号 (* p<0.1, ** p<0.05, *** p<0.01)
             output = "flextable") |> # 转换为可美化的格式
  theme_apa()  |>                      # 应用 APA 三线表风格
  autofit()  |>  
  save_as_docx(path = "output/Table2_Regression_Results.docx")
```


## 4 常见报错

### 报错1：路径中的反斜杠问题（Windows 用户）

```{r}
#| echo: true
#| code-fold: false
#| error: true

# Windows 复制来的路径用反斜杠，R 中会报错
# write.csv(df, file = "C:\Users\name\Desktop\output.csv")
```

---

```{r}
#| echo: true
#| code-fold: false

# 解决方法1：用正斜杠替换反斜杠
# write.csv(df, file = "C:/Users/name/Desktop/output.csv")

# 解决方法2：用双反斜杠
# write.csv(df, file = "C:\\Users\\name\\Desktop\\output.csv")

# 最佳方法：使用 RStudio Project，用相对路径
# write.csv(df, file = "output/output.csv")
```

---

### 报错2：文件被Excel或Word占用

```{r}
#| echo: true
#| code-fold: false
#| error: true

# 如果 output.xlsx 正在被 Excel 打开，写入会报错：
# Error in file(file, "wb") : cannot open the connection
```

```{r}
#| echo: true
#| code-fold: false

# 解决方法：关闭 Excel / Word 中对应的文件，再重新运行代码
# 或者换一个文件名
write.xlsx(summary_df, "output/summary_df_v2.xlsx", overwrite = TRUE)
```


:::{.callout-tip}
这是 Windows 用户最常遇到的报错原因是 Excel/Word 锁定了文件，R 无法写入。
:::


---

## 5 小结

| 输出内容 | 推荐函数 | 常用格式 |
|---|---|---|
| 数据框 → CSV | `write.csv()` | `.csv` |
| 数据框 → Excel | `write.xlsx()` | `.xlsx` |
| ggplot 图片 | `ggsave()` | `.png` `.svg` `.pdf` |
| 表格 → Word | `flextable`| `.docx` |


