---
title: "L17<br>初学者最容易犯的<br>5个低级错误"
format: 
  revealjs:
    incremental: false
    theme: [sky]
    slide-number: c/t
    show-slide-number: all
    code-fold: true
    code-copy: true
    code-summary: "查看R代码"
    chalkboard: 
      buttons: true
      board-canvas-background: "#f0f0f0"
    preview-links: auto
    toc-title: "大纲"
    css: style.css
    footer: |
      [2小时R入门](https://lizongzhang.github.io/r2hours) | © 2026 顶刊研习社, [Li Zongzhang](https://space.bilibili.com/590872906/)
    include-before-body: 
      - header.html
      - fonts.html
    menu: 
      side: left
      width: wide
    toc: true
    toc-depth: 2
    plugins: [highlight, zoom, notes]

editor: 
  markdown: 
    wrap: 72
---

```{r}
#| message: false
#| warning: false
#| include: false

library(tidyverse)
library(showtext)
showtext_auto()

```

:: {.callout-important title="请务必先运行下方代码"}

在尝试后续页面的任何示例代码之前，请确保您已经在自己的电脑上运行了这段安装R包的代码。

:::

```{r}
#| eval: false
#| echo: true
#| code-fold: false

install.packages("tidyverse")
library(tidyverse)
```

---

## 1 代码不执行——只按了 Enter

### 赋值符号 `<-`

在 R 中，给对象赋值使用 `<-`，而不是 `=`。  
`<-` 由"小于号"和"减号"组成，推荐用快捷键一次打出：

| 操作系统 | 赋值符号快捷键 |
|----------|--------------|
| Windows  | `Alt` + `-` |
| Mac      | `Option` + `-` |

```{r}
apple <- 5
banana <- 10
```

执行后，右上角 **Environment** 面板会出现 `apple = 5` 和 `banana = 10`，说明赋值成功。

---

### 计算与保存结果

```{r}
# 直接计算，结果只显示在Console，不会被保存
apple + banana

# 保存结果，需要赋值给一个新对象
total <- apple + banana
total
```

::: {.callout-tip}
**判断代码有没有执行成功：**  
查看 Environment 面板，赋值语句执行后对象会出现在列表中。  
若只是计算（没有赋值），结果仅显示在 Console，**不会保存**。
:::

---

::: {.callout-tip}
**写完代码直接按 `Enter`，代码**不会执行**，光标只是跳到下一行。
**正确做法**：必须按 `Ctrl + Enter`（Mac：`Command + Enter`）才能执行当前行。
:::

| 操作系统 | 执行代码快捷键 |
|----------|--------------|
| Windows  | `Ctrl` + `Enter` |
| Mac      | `Command` + `Enter` |

执行成功后，Console制台会以**蓝色字体**再显示一次刚才执行的代码，并输出结果。

---

```{r}
#| echo: true
# 将光标放在这行，按 Ctrl+Enter 执行
banana <- 10
```


---

## 2 报错"找不到对象"——代码顺序错了

```
Error: object 'price' not found
```

**原因**：调用了一个**还没有赋值的对象**。R 按顺序执行代码，必须先赋值，才能使用。

```{r}
# ❌ 错误示范：price 还没赋值，直接使用
# price * 0.8
```

```{r}
# ✅ 正确：先赋值，再使用
price <- 100    # 第12行：先执行这行
price * 0.8     # 第14行：再执行这行
```


::: {.callout-tip}
**排查"找不到对象"的方法：**  
查看 Environment 面板，如果该对象不在列表中，说明赋值代码还没有被执行。  
需要先运行赋值语句，再运行使用该对象的代码。
:::

---

## 3 大小写不通用

R **严格区分大小写**，`price` 和 `Price` 是两个完全不同的对象。

```{r}
price <- 100

# ✅ 正确：小写 price
price * 0.8      # 输出 80

# ❌ 错误：Price 首字母大写，找不到
# Price * 0.8      # Error: object 'Price' not found
```

::: {.callout-warning}
变量名、函数名，**一个字母的大小写差别就会报错**。养成习惯，命名时保持一致。
:::

---

## 4 输入法陷阱——中文标点

- R 中所有标点符号（括号、逗号、引号等）**必须在英文输入法状态下输入**。  

- 中文标点和英文标点外形相似，但 R 无法识别中文标点。

```{r}
# ✅ 正确：英文逗号
round(pi, 5)     # 输出 3.14159

# ❌ 错误：中文逗号（，）
# round(pi，5)   # Error: unexpected input in "round(pi，"
```

---

::: {.callout-tip}
**中英文标点对比：**

| 标点 | 英文（✅） | 中文（❌） |
|------|-----------|-----------|
| 逗号 | `,` | `，` |
| 括号 | `()` | `（）` |
| 引号 | `""` | `""` |

**建议写代码时全程保持英文输入法。**
:::

报错信息：
```
Error: unexpected input in "round(pi, "
```

---

## 5 控制台出现 `+` 号——代码没写完

### 什么情况会出现 `+`？

当你在 Source 窗口写了一行**未完成的代码**（例如只写了 `8 + 10 +`，后面的数字还没有输入），就按了 `Ctrl + Enter`，Console 的提示符会从 `>` 变成 `+`：

```
> 8 + 10 +
+
```

这个 `+` 表示 R 认为你的代码**还没有结束**，正在等待后续输入。

---

### `+` 状态的危险

如果这时继续运行其他代码，新代码会被当作前面未完成代码的**延续**，产生意外结果：

```
> 8 + 10 +
+ round(pi, 3)   # 这里的结果会被拼接进去
[1] 21.142       # 不是你想要的结果
```

---

### 解决方法

::: {.callout-tip}
Console 出现 `+` 时，按 **`Esc`** 键退出等待状态，提示符恢复为 `>`，再重新输入完整的代码。
:::

```
> 8 + 10 +
+              ← 按 Esc
>              ← 恢复正常，可以重新输入
```

---

### Source 窗口 vs Console 控制台

RStudio 有两个地方可以输入代码，用途完全不同：

| | Source 窗口（左上） | Console 控制台（左下）|
|--|--|--|
| 执行方式 | `Ctrl + Enter` | 直接按 `Enter` |
| 代码能否保存 | ✅ 保存为 `.R` 文件 | ❌ 关闭后消失 |
| 推荐用途 | ✅ 正式写代码 | 临时测试、快速计算 |

::: {.callout-tip}
**所有正式代码都应写在 Source 窗口。**  
Console 只用于临时尝试，关闭 RStudio 后 Console 中的内容无法恢复。
:::

---

### 本节完整代码

```{r}
#| echo: true
#| collapse: true
#| results: hold
# ── 赋值符号快捷键 ──────────────────────────
# Win: Alt + -
# Mac: Option + -

# ── 执行代码快捷键 ──────────────────────────
# Win: Ctrl + Enter
# Mac: Command + Enter

# ── 赋值示例 ───────────────────────
apple  <- 5
banana <- 10

# ── 计算：结果不保存 ─────────────────────────
apple + banana         # 输出 15，但未保存

# ── 计算：结果保存 ──────────────────────────
total <- apple + banana
total                  # 输出 15

# ── 坑2：先赋值，再使用 ──────────────────────
price <- 100           # 第一步：赋值
price * 0.8            # 第二步：使用，输出 80

# ── 坑3：大小写区分 ──────────────────────────
price * 0.8            # ✅ 正确
# Price * 0.8          # ❌ 报错：object 'Price' not found

# ── 坑4：英文标点 ────────────────────────────
round(pi, 5)           # ✅ 英文逗号，输出 3.14159
# round(pi，5)         # ❌ 中文逗号，报错

# ── 坑5：未完成代码导致Console出现"+" ──────────
# 8 + 10 +             # ← 写了这行就 Ctrl+Enter，Console 会出现 +
#                        按 Esc 键退出，再重新写完整的代码
8 + 10 + 5             # ✅ 写完整再执行
```

---

## 6 总结

| # | 错误 | 原因 | 解决方法 |
|---|---|------|---------|
| 1 | 代码不执行 | 只按了 `Enter` | 改用 `Ctrl + Enter` |
| 2 | 找不到对象 | 对象还没赋值就使用 | 先执行赋值语句，再使用 |
| 3 | 大小写报错 | R 严格区分大小写 | 保持变量名大小写一致 |
| 4 | 标点报错 | 误用了中文标点 | 全程保持英文输入法 |
| 5 | Console 出现 `+` | 代码未写完就执行 | 按 `Esc` 退出后重新写 |