---
title: L18<br>用AI辅助R学习与代码生成
date: today
author: 
  name: "顶刊研习社"
format: 
  revealjs:
    incremental: false
    theme: [sky]
    slide-number: c/t
    show-slide-number: all
    code-fold: true
    code-copy: true
    code-summary: "查看R代码"
    chalkboard: 
      buttons: true
      board-canvas-background: "#f0f0f0"
    preview-links: auto
    toc-title: "大纲"
    css: style.css
    footer: |
      [2小时R入门](https://lizongzhang.github.io/r2hours) | © 2026 顶刊研习社, [Li Zongzhang](https://space.bilibili.com/590872906/)
    include-before-body: 
      - header.html
      - fonts.html
    menu: 
      side: left
      width: wide
    toc: true
    toc-depth: 2
    plugins: [highlight, zoom, notes]
editor: 
  markdown: 
    wrap: 72
---

```{r}
#| message: false
#| warning: false
#| include: false

library(tidyverse)
library(showtext)
showtext_auto()

```

::: {.callout-important title="请务必先运行下方代码"}

在尝试后续页面的任何示例代码之前，请确保您已经在自己的电脑上运行了这段安装R包的代码。

:::

```{r}
#| eval: false
#| echo: true
#| code-fold: false

install.packages("tidyverse")
library(tidyverse)
```

---

## 1 AI能帮你做什么？

学 R 最大的门槛不是统计知识，而是 *"我知道我想做什么，但不知道怎么用 R 写出来"*。

AI 恰好可以填补这个空缺：

| 你的需求 | AI 能做的 |
|---|---|
| 不会写代码 | 根据描述直接生成代码 |
| 代码报错了 | 解释错误原因并修复 |
| 看不懂别人的代码 | 逐行解释代码含义 |
| 想换一种写法 | 提供替代方案 |
| 不知道用哪个函数 | 推荐合适的函数和包 |

---

### 常用的 AI 工具

| 工具 | 地址 | 特点 |
|---|---|---|
| **ChatGPT** | chat.openai.com | 最流行，中英文均可 |
| **Claude** | claude.ai | 代码能力强，解释清晰 |
| **Gemini** | gemini.google.com | 与 Google 生态整合 |
| **GitHub Copilot** | 集成在 RStudio 中 | 边写边自动补全代码 |
| **DeepSeek** | chat.deepseek.com | 中文友好，代码能力强 |

---

## 2 让AI生成、解释、修改代码

### 基本原则：描述要具体

::: {.callout-tip}
好的提问 = 数据描述 + 想要的结果 + 格式要求

"我有一个数据框，有 `mpg`（油耗）和 `cyl`（气缸数）两列，  
请用 ggplot2 画一个箱线图，x 轴是气缸数，y 轴是油耗，  
不同气缸数用不同颜色填充，用 theme_minimal() 主题。"
:::

---

### 模糊提问 vs 具体提问

❌ **模糊提问**（AI 给出的代码往往不是你想要的）：

> "帮我画个图"

✅ **具体提问**（AI 能直接给出可运行的代码）：

> "用 R 的 ggplot2 包，以 mtcars 数据集为例，  画一个散点图，x 轴是车重（wt），y 轴是油耗（mpg）, 按气缸数（cyl）用不同颜色区分，加上线性趋势线，用 theme_classic() 主题，中文坐标轴标签。

---

### 实际演示：把需求告诉 AI

**你的提问：**

```
用 R 的 ggplot2，以 mtcars 数据为例，
画一个散点图：x 轴是车重(wt)，y 轴是油耗(mpg)，
按气缸数(cyl)分组用不同颜色，加线性趋势线，
theme_classic() 主题，中文标签。
```

---

**AI 给出的代码：**

```{r}
#| echo: true
#| code-fold: false
#| message: false

library(ggplot2)

ggplot(mtcars, aes(x = wt, y = mpg, color = factor(cyl))) +
  geom_point(size = 3, alpha = 0.8) +
  geom_smooth(method = "lm", se = FALSE) +
  scale_color_manual(values = c("#8DA0CB", "#FC8D62", "#66C2A5")) +
  labs(title  = "车重与油耗的关系",
       x      = "车重（千磅）",
       y      = "油耗（英里/加仑）",
       color  = "气缸数") +
  theme_classic()
```

---

### 让 AI 解释代码

看到别人的代码看不懂？直接让 AI 逐行解释。

**你的提问：**

```
请逐行解释下面这段 R 代码的含义：

mtcars |>
  filter(cyl == 4) |>
  mutate(kpl = mpg * 0.425) |>
  group_by(am) |>
  summarise(
    n        = n(),
    kpl_mean = mean(kpl) |> round(2)
  )
```

---

**AI 的解释：**

```{r}
#| echo: true
#| code-fold: false
#| message: false
library(tidyverse)
mtcars |>
  filter(cyl == 4) |>          # 只保留 4 缸的车
  mutate(kpl = mpg * 0.425) |> # 新增一列：将油耗换算为 km/L
  group_by(am) |>              # 按变速箱类型（0自动/1手动）分组
  summarise(
    n        = n(),            # 计算每组的样本量
    kpl_mean = mean(kpl) |> round(2)  # 每组的平均油耗（km/L）
  )
```

> 💡 把 AI 的解释**写成注释**加在代码里，  
> 这是提升 R 代码阅读能力最快的方法。

---

### 让AI 修改和优化代码

有了能跑的代码之后，可以继续让 AI 帮你改。

**常见的追问方式：**

```
上面的代码能正常运行，请帮我：
1. 把图的主题改为 theme_minimal()
2. 把图例放到图的底部
3. x 轴的文字旋转 45 度
```

---

```{r}
#| echo: true

# AI 根据追问修改后的代码
ggplot(mtcars, aes(x = factor(cyl), y = mpg, fill = factor(cyl))) +
  geom_boxplot() +
  scale_fill_manual(values = c("#8DA0CB", "#FC8D62", "#66C2A5")) +
  labs(x = "气缸数", y = "油耗（mpg）", fill = "气缸数") +
  theme_minimal() +
  theme(
    legend.position  = "bottom",               # 图例放底部
    axis.text.x      = element_text(angle = 45, hjust = 1)  # x轴旋转
  )
```

---

## 3 让AI 解释报错

报错是学 R 最令人沮丧的时刻，AI 可以成为你的"随身翻译"。

### 如何把报错告诉 AI？

::: {.callout-tip}

1. 把**完整的报错信息**粘贴给 AI
2. 把**出错的代码**也一并贴上
3. 说明你**想做什么**
:::

---

### 示例：把报错交给 AI 处理

```{r}
#| eval: false
#| error: true
#| code-fold: false
#| include: false

# 忘记加载包就直接使用
select(mtcars, mpg, cyl)
```

---

**你告诉 AI：**

```
我运行下面的代码报错了，请帮我解释原因并修复：

代码：
select(mtcars, mpg, cyl)

报错信息：
Error in select(mtcars, mpg, cyl) : 
  could not find function "select"

我想做的是：从 mtcars 里选出 mpg 和 cyl 两列。
```

---

**AI 的回答**

> `select()` 函数来自 `dplyr` 包，你还没有加载这个包。  
> 在代码前加上 `library(dplyr)` 即可。

```{r}
#| echo: true
#| code-fold: false
#| message: false

library(dplyr)
select(mtcars, mpg, cyl) |> head(3)
```

---

## 4 提示词模板

初学者可以套用以下模板，快速得到高质量的回答：

---

### 模板1：生成代码

```
我在用 R 做数据分析，请帮我写代码。

数据：[数据集名称或数据结构描述]
目标：[我想做什么，越具体越好]
要求：[使用哪些包？输出什么格式？]

请给出完整可运行的代码，并加上中文注释。
```

---

### 模板2：解释报错

```
我运行下面的 R 代码时报错了，请帮我找出原因并修复。

【我的代码】
[粘贴代码]

【报错信息】
[粘贴完整报错]

【我想实现的目标】
[描述你想做什么]
```

---

### 模板3：解释代码

```
请逐行解释下面这段 R 代码的含义，
用初学者能理解的语言，可以加中文注释：

[粘贴代码]
```

---

### 模板4：追问优化

```
上面的代码可以正常运行，请帮我做以下修改：
1. [修改1]
2. [修改2]
3. [修改3]

保持其他部分不变。
```

---

::: {.callout-warning}
- AI 生成的代码**不总是正确的**，有时会用不存在的函数，  
  或者给出语法错误的代码。
- **必须自己运行验证**，不能无脑复制粘贴。
- 如果代码跑不通，把报错再次告诉 AI，  
  通常 2～3 轮对话就能解决问题。
:::

---

### AI 是"副驾驶"，不是"司机"

```{r}
#| echo: true
#| code-fold: false

# AI 给了你这段代码，你需要能看懂它在做什么
mtcars |>
  mutate(efficiency = ifelse(mpg > 20, "高效", "低效")) |>
  group_by(efficiency) |>
  summarise(
    n       = n(),
    hp_avg  = mean(hp) |> round(1)
  )
```


:::{.callout-tip}
**能看懂 > 能写出**。先让 AI 帮你生成代码，再逐行理解它在做什么，这是 R 小白进步最快的学习路径。
:::

---

## 6 在 RStudio 中直接使用 AI

### GitHub Copilot（需订阅）

- 在 RStudio 中安装 **GitHub Copilot** 插件

- 写代码时 AI 自动提示下一行（按 Tab 接受建议）

- 适合有一定基础、希望提速的用户

---

### 直接在网页 AI 中写代码

```
最简单的工作流：

1. 在 ChatGPT / DeepSeek 中描述需求
2. 复制 AI 给出的代码
3. 粘贴到 RStudio 中运行
4. 报错了？把错误贴回去问 AI
5. 重复直到代码跑通
```

---

## 7 小结

### AI 辅助 R 学习的工作流

```
描述需求（具体！）
    ↓
AI 生成代码
    ↓
复制到 RStudio 运行
    ↓
报错了？→ 把报错贴给 AI → 修复 → 再运行
    ↓
代码跑通 → 逐行理解代码含义
    ↓
需要修改？→ 追问 AI → 继续迭代
```

---

### 提问质量决定答案质量

| 提问要素 | 示例 |
|---|---|
| ✅ 说明数据 | "mtcars 数据集，有 mpg 和 cyl 两列" |
| ✅ 说明目标 | "画箱线图，x 轴气缸数，y 轴油耗" |
| ✅ 说明格式 | "用 ggplot2，theme_minimal，中文标签" |
| ✅ 贴完整报错 | 把 Console 里的红色文字全部复制 |
| ❌ 避免模糊 | "帮我分析一下数据" |

---

::: {.callout-tip}
## 给 R 小白的建议

1. **不要害怕问 AI**，描述需求用中文就行，不需要会英文
2. **每次只问一件事**，问题越聚焦，答案越准确
3. **跑通之后一定要读懂**，否则下次遇到类似问题还是不会
4. **把 AI 的解释写成注释**，保存在自己的代码文件里，  
   这是建立个人代码库最快的方式
:::