---
title: |
  <span style='font-size: 0.5em; opacity: 0.7;'>L1</span><br/>AI时代的R学习观<br/>
  <span style='font-size: 0.7em; font-weight: normal; opacity: 0.9;'>小白学习R 的最佳时机</span>
date: today
author: 
  name: "顶刊研习社"
  #url: https://space.bilibili.com/590872906/
format: 
  revealjs:
    incremental: false
    theme: [sky]
    slide-number: c/t
    show-slide-number: all
    code-fold: true
    code-copy: true
    code-summary: "查看R代码"
    chalkboard: 
      buttons: true
      board-canvas-background: "#f0f0f0"
    preview-links: auto
    toc-title: "大纲"
    css: style.css
    footer: |
      [2小时R入门](https://lizongzhang.github.io/r2hours) | © 2026 顶刊研习社, Li Zongzhang
    include-before-body: 
      - header.html
      - fonts.html
    menu: 
      side: left
      width: wide
    toc: true
    toc-depth: 2
    plugins: [highlight, zoom, notes]
editor: 
  markdown: 
    wrap: 72
---

```{r}
#| message: false
#| warning: false
#| include: false

library(tidyverse)

```


## 1 R的优势 

- 免费

- 代码的可重复性

- 丰富的扩展包，与学术前沿接轨

    - https://cran.r-project.org/web/views

-  基于动态文档的多格式输出能力

    - 一份源文件，多格式输出（HTML/PDF/Word）
  
    - 基于R Markdown/Quarto

## 2 初学者的“至暗时刻” 

- 思维转换的阵痛

    - 习惯了鼠标点选，面对纯代码界面时学习曲线极其陡峭

- 边学边忘的挫败

    - 语法繁杂，今天刚敲熟的代码，下周全军覆没

- 万包林立的迷茫

    - CRAN上几万个扩展包，实现同一功能有无数种写法，引发“选择困难症”

- 满屏红字的暴击

    - 面对毫无头绪的 Error 和 Warning，极易丧失学习信心

## 3 AI时代如何重塑R学习观？

- 升维：从“敲代码”转向“做架构”

    - 明确分析目标与核心R包，将繁琐的语法细节统统交由AI填补。

- 把关：做AI代码的“审稿人”

    - 提升代码阅读与逻辑验证能力，主导分析流程，拒绝盲目复制运行。

- 筑基：吃透对象语法的底层逻辑

    - 掌握函数的输入输出规则与数据结构，向AI精准提问与解决报错的关键。

- 聚焦：对标顶刊水准的科研表达

    - 彻底释放生产力，将精力倾注于出版级的高维可视化与规范化统计制表。


## 4 AI + R 的融合实战

### 4.0 环境准备（初次使用请运行）

```{r}
#| eval: false
#| echo: true
#| code-fold: false

# 运行以下代码安装本节课所需的全部扩展包
install.packages(c("tidyverse", "gtsummary", "ggpubr", 
                   "broom", "broom.helpers"))
```

---

### 4.1 人口统计学与临床特征表(Demographic and Clinical Characteristics Table)

::: {style="height: 450px; overflow-y: auto;"}

```{r}
#| echo: true
#| message: false
#| warning: false

library(gtsummary)
trial %>% 
  tbl_summary(
    by = trt,
    statistic = list(
      all_continuous() ~ "{mean} ({sd})",
      all_categorical() ~ "{n} ({p}%)")
  ) %>% 
  add_p()
```

:::

---

### 4.2 结局指标对比(Outcomes Comparison)

::: {style="height: 500px; overflow-y: auto;"}

```{r}
#| echo: true
#| message: false
#| warning: false

library(gtsummary)
trial %>% 
  select(trt, age, marker, response) %>%
  tbl_summary(
    by = trt,
    statistic = list(all_continuous() ~ "{mean} ({sd})",
                     response ~ "{p}"),
    digits = all_continuous() ~ 2,
    missing = "no"
  ) %>%
  add_difference() 
```

:::

---

### 4.3 方差分析可视化

::: {style="height: 600px; overflow-y: auto;"}

```{r}
#| echo: true
#| message: false
#| warning: false

library(ggpubr)
ggboxplot(iris, x = "Species", y = "Sepal.Length",
          color = "Species", palette = "jco",
          ylab = "Sepal Length", xlab = "Species",
          add = "jitter") +
  stat_compare_means(comparisons = list(c("setosa", "versicolor"),
                                        c("setosa", "virginica"),
                                        c("versicolor", "virginica")),
                     method = "t.test",
                     label = "p.format",
                     hide.ns = TRUE)
```

:::

---

### 4.4 回归结果的表格化输出2

```{r}
#| echo: true
#| message: false
#| warning: false

library(broom)
library(gtsummary)
library(tidyverse)
trial %>% 
  glm(response ~ age + stage, ., family = binomial()) %>% 
  tbl_regression()


```




## 5 为何现在是学习R的最佳时机？

- **范式转移：从“调试代码”转向“设计问题”**
    - **过去**：深陷语法纠错，耗费大量科研精力。
    - **现在**：回归研究本质，聚焦学术问题凝练。

-  **技术平权：彻底抹平传统编程壁垒**
    - AI 降低准入门槛，助力初学者驾驭复杂模型分析。

- **零压反馈：拥有永不倦怠的“专属私教”**
    - AI 提供即时讲解，将报错转化为学习的恍然大悟。


