---
title: 重构AI时代R学习观
date: today
author: 
  name: "顶刊研习社"
  #url: https://space.bilibili.com/590872906/
format: 
  revealjs:
    incremental: false
    theme: [sky]
    slide-number: c/t
    show-slide-number: all
    code-fold: true
    code-copy: true
    code-summary: "查看R代码"
    chalkboard: 
      buttons: true
      board-canvas-background: "#f0f0f0"
    preview-links: auto
    toc-title: "大纲"
    css: style.css
    footer: |
      [2小时R入门](https://lizongzhang.github.io/r2hours) | © 2026 顶刊研习社, [Li Zongzhang](https://space.bilibili.com/590872906/)
    include-before-body: 
      - header.html
      - fonts.html
    menu: 
      side: left
      width: wide
    toc: true
    toc-depth: 2
    plugins: [highlight, zoom, notes]
editor: 
  markdown: 
    wrap: 72
---

```{r}
#| message: false
#| warning: false
#| include: false

library(tidyverse)

```


## 1 R的优势 

- 开源免费的生态

- 极强的可重复性

- 丰富的扩展包，与学术前沿接轨

    - https://cran.r-project.org/web/views

-  强大的多格式输出能力

    - 一份源文件，多格式输出（HTML/PDF/Word）
  
    - 基于R Markdown/Quarto

## 2 初学者的“至暗时刻” 

- 思维转换的阵痛

    - 习惯了鼠标点选，面对纯代码界面时学习曲线极其陡峭

- 边学边忘的挫败

    - 语法繁杂，今天刚敲熟的代码，下周全军覆没

- 万包林立的迷茫

    - CRAN上几万个扩展包，实现同一功能有无数种写法，引发“选择困难症”

- 满屏红字的暴击

    - 面对毫无头绪的 Error 和 Warning，极易丧失学习信心

## 3 AI时代如何重塑R学习观？

- 升维：从“敲代码”转向“做架构”
    - 锚定分析目标与核心R包，语法细节交由AI。

- 把关：做AI代码的“审稿人”
    - 提升逻辑验证能力，主导流程，拒绝盲目运行。

- 筑基：吃透对象语法的底层逻辑
    - 掌握数据结构与输入输出，实现精准提问与排障。

- 聚焦：对标顶刊水准的科研表达
    - 释放生产力，专注出版级高级可视化与规范制表。

## 4 R初体验：出版级科研图表的极简生成


4.0 环境准备

4.1 人口统计学与临床特征表

4.2 结局指标对比

4.3 组间对比可视化

4.4 回归结果的表格化输出

---

### 4.0 环境准备

::: {.callout-important title="请务必先运行下方代码"}

在尝试后续页面的任何示例代码之前，请确保您已经在自己的电脑上运行了这段安装R包的代码。

:::

```{r}
#| eval: false
#| echo: true
#| code-fold: false

install.packages(c("tidyverse", "gtsummary", "ggpubr", 
                   "broom", "broom.helpers"))
```

---

### 4.1 人口统计学与临床特征表 (Demographic and Clinical Characteristics Table)

::: {style="height: 450px; overflow-y: auto;"}

```{r}
#| echo: true
#| message: false
#| warning: false

library(tidyverse)
library(gtsummary)
trial %>% 
  tbl_summary(
    by = trt,
    statistic = list(
      all_continuous() ~ "{mean} ({sd})",
      all_categorical() ~ "{n} ({p}%)")
  ) %>% 
  add_p()
```

:::

---

### 4.2 结局指标对比 (Outcomes Comparison)

::: {style="height: 500px; overflow-y: auto;"}

```{r}
#| echo: true
#| message: false
#| warning: false

library(tidyverse)
library(gtsummary)
trial %>% 
  select(trt, age, marker, response) %>%
  tbl_summary(
    by = trt,
    statistic = list(all_continuous() ~ "{mean} ({sd})",
                     response ~ "{p}"),
    digits = all_continuous() ~ 2,
    missing = "no"
  ) %>%
  add_difference() 
```

:::

---

### 4.3 组间可视化

::: {style="height: 600px; overflow-y: auto;"}

```{r}
#| echo: true
#| message: false
#| warning: false

library(ggpubr)
ggboxplot(iris, x = "Species", y = "Sepal.Length",
          color = "Species", palette = "jco",
          ylab = "Sepal Length", xlab = "Species",
          add = "jitter") +
  stat_compare_means(comparisons = list(c("setosa", "versicolor"),
                                        c("setosa", "virginica"),
                                        c("versicolor", "virginica")),
                     method = "t.test",
                     label = "p.format",
                     hide.ns = TRUE)
```

:::

---

### 4.4 回归结果的表格化输出

```{r}
#| echo: true
#| message: false
#| warning: false

library(broom)
library(gtsummary)
library(tidyverse)

trial %>% 
  glm(response ~ age + stage, ., family = binomial()) %>% 
  tbl_regression()


```




## 5 为何现在是学习R的最佳时机？

- **范式转移：从“调试代码”转向“设计问题”**
    - **过去**：深陷语法纠错，耗费大量科研精力。
    - **现在**：回归研究本质，聚焦学术问题凝练。

-  **技术平权：彻底抹平传统编程壁垒**
    - AI 降低准入门槛，助力初学者驾驭复杂模型分析。

- **零压反馈：拥有永不倦怠的“专属私教”**
    - AI 提供即时讲解，将报错转化为学习的恍然大悟。


