---
title: L5 R包的安装和加载
date: today
author: 
  name: "顶刊研习社"
  #url: https://space.bilibili.com/590872906/
format: 
  revealjs:
    incremental: false
    theme: [sky]
    slide-number: c/t
    show-slide-number: all
    code-fold: true
    code-copy: true
    code-summary: "查看R代码"
    chalkboard: 
      buttons: true
      board-canvas-background: "#f0f0f0"
    preview-links: auto
    toc-title: "大纲"
    css: style.css
    footer: |
      [2小时R入门](https://lizongzhang.github.io/r2hours) | © 2026 顶刊研习社, [Li Zongzhang](https://space.bilibili.com/590872906/)
    include-before-body: 
      - header.html
      - fonts.html
    menu: 
      side: left
      width: wide
    toc: true
    toc-depth: 2
    plugins: [highlight, zoom, notes]
editor: 
  markdown: 
    wrap: 72
---

```{r}
#| message: false
#| warning: false
#| include: false

library(tidyverse)

```


## 1 什么是 R 包？

- 别人提前写好的一组 R 函数和工具，你装上就能直接用。

- 真正让R强大的，其实是：数以万计的R包。

- CRAN Task Views: https://cran.r-project.org/web/views/

- METACRAN Search and browse all CRAN/R packages: https://www.r-pkg.org/

---

## 2 如何安装R包

- **CRAN (官方)**
    - 最稳定、经过官方审核。
    - **命令**：`install.packages("tidyverse")`

- **GitHub (开发者)**
    - 最新功能、未正式发布版。
    - **命令**：`remotes::install_github("作者名/包名")`

- **Bioconductor**
    - 专注于基因组数据分析和生物信息学。

---

### 从CRAN安装

```{r}
#| eval: false
#| echo: true
install.packages("tidyverse")
```

::: {.callout-tip title="建议"}
优先使用 CRAN 版本以确保科研结果的可复现性，仅在需要最新前沿功能时才考虑 GitHub。
:::

---

### 从GitHub安装

```{r}
#| eval: false
#| echo: true
install.packages("remotes") # 只需安装一次
remotes::install_github("dill/emoGG")
library(emoGG)
```

---

### 从Bioconductor安装

```{r}
#| eval: false
#| echo: true
# 第1步：安装Bioconductor管理器（只需一次）
install.packages("BiocManager")

# 第2步：安装DESeq2 包（差异表达分析）
BiocManager::install("DESeq2")

```

::: {.callout-tip title="注意"}
Bioconductor 的包必须通过`BiocManager::install()`安装，不能用 `install.packages()`安装。
:::

---


## 3 加载 R 包

- 包安装在硬盘，加载则进入**内存 (RAM)**。

- 只有加载了包，R 才能调用包内的函数。

- **加载 (Load)**：`library(psych)` 将工具箱搬入内存 (RAM)。

- **显式调用 (Direct Call)**：无需搬运，直接指定来源。

---

两种加载方式

```{r}
#| echo: true
library(psych)                    # 加载包
psych::describe(mtcars)           # 推荐写法：明确包名
```


---

## 4 常见报错

### 包不存在

- `there is no package called 'xxx'`

- **原因诊断**：

    - 包还没安装。
    - 包名拼写错误（注意 R 严格区分大小写）
    
---

### 连接超时或镜像问题

- `Warning: unable to access index for repository`

    - R 默认连接国外的 CRAN 镜像站，网速受限。

    - `Tools` -> `Global Options` -> `Packages` -> `Primary CRAN repository`。

---

### had non-zero exit status

- 缺乏必要的编译环境（C++ 编译器缺失或版本不匹配）。

    - Windows，请下载并安装与您 R 版本匹配的 Rtools。

    - Mac，终端中运行 xcode-select --install 安装命令行开发工具。


---

### package ‘xxx’ is not available for this version of R

- 您尝试安装的包已经被 CRAN 移除，或者它要求的 R 语言版本比您电脑上当前的 R 版本更新。

- 尝试更新 R 语言的基础版本，或者去包的官方主页查看历史版本的安装说明。


---

### 缺少依赖包(Dependencies)

- `package 'xxx' could not be loaded` 且提示缺少 `yyy`。

    - 复杂的 R 包依赖于其他包（Dependency）。
    
    - 安装时要求安装所有依赖：`install.packages("xxx", dependencies = TRUE)`
    
    - 当遇到提示缺少依赖包时，先安装缺失的包，再重新安装主包。

---

### 函数名冲突

- 在两个不同的包中，有两个函数同名（如 `select()`），加载后会产生冲突。 
- R 会默认使用最后加载的包中的函数，可能导致报错或结果异常。


```{r}
#| eval: false
#| echo: true
library(dplyr)
library(MASS)        #后加载的MASS遮盖(Mask)了dplyr包的select函数
# 报错：unused argument (mpg, wt) —— 因为 MASS::select 不支持这种语法
select(mtcars, mpg, wt)
# 明确使用dplyr的select
dplyr::select(mtcars, mpg, wt)     
```

---

#### 查看当前冲突的函数

```{r}
#| echo: true

conflicts()
```

---

### 不要滥用install.packages

- 避免在脚本中直接写 install.packages() 导致重复安装。

- pacman 包提供了更智能的安装和加载功能，可以一次性检查、安装和加载多个包，避免重复安装和加载。

```r
# 安装 pacman（只需一次）
if (!require("pacman")) install.packages("pacman")

# 一键检查、安装、加载
pacman::p_load(tidyverse, ggplot2, psych, corrplot)
```

:::{.callout-note}
pacman::p_load() 是目前最受欢迎的“聪明加载”方式。
:::
