---
title: "L7<br>项目的创建和管理"
date: today
author: 
  name: "顶刊研习社"
  #url: https://space.bilibili.com/590872906/
format: 
  revealjs:
    incremental: false
    theme: [sky]
    slide-number: c/t
    show-slide-number: all
    code-fold: true
    code-copy: true
    code-summary: "查看R代码"
    chalkboard: 
      buttons: true
      board-canvas-background: "#f0f0f0"
    preview-links: auto
    toc-title: "大纲"
    css: style.css
    footer: |
      [2小时R入门](https://lizongzhang.github.io/r2hours) | © 2026 顶刊研习社, [Li Zongzhang](https://space.bilibili.com/590872906/)
    include-before-body: 
      - header.html
      - fonts.html
    menu: 
      side: left
      width: wide
    toc: true
    toc-depth: 2
    plugins: [highlight, zoom, notes]
editor: 
  markdown: 
    wrap: 72
---


```{r}
#| message: false
#| warning: false
#| include: false

library(tidyverse)
```


## 1 绝对路径的困扰

- **新手的“常规操作”**
    - 新手通常会使用绝对路径设置工作目录：
    - Windows系统桌面路径`setwd("C:/Users/Administrator/Desktop/Paper2026/Data")`
    - Mac系统桌面路径`setwd("/Users/您的Mac用户名/Desktop/Paper2026/Data")`

---

- **为什么这是灾难？**
    - **协作崩溃**：当您将代码发给合作者，他们的电脑里根本没有这个特定用户名的文件夹，代码直接报错运行中断。
    - **跨平台失效**：Mac 系统根本没有 `C:/` 盘的概念。
    - **换电脑失效**：半年后您自己换了新电脑，原来所有的代码路径都需要逐一手动修改。

---

### 相对路径的优点

- **什么是相对路径？**
    - 既然 `.Rproj` 已经锚定了工作文件路径，我们只需要告诉 R 数据在项目文件夹中的路径即可。

```{r}
#| echo: true
#| eval: false
#| code-fold: false

library(tidyverse)

# 绝对路径：
# df <- read_csv("D:/MyFiles/My_Paper_2026/data/raw_data.csv")

# 相对路径：直接从 data 文件夹中拿取
df <- read_csv("data/raw_data.csv")
```

---

::: {.callout-note title="极简之美"}
这段代码无论发给谁，只要对方双击打开了 Project，就一定能丝滑运行，绝无报错。
:::

---

## 2 Project 的生态思维

- **什么是 RStudio Project (`.Rproj`)？**

    - 它就像一个标准化的“集装箱”。
    
    - 无论这个集装箱被扔到C盘、U 盘还是合作者的电脑，或Mac电脑上，**集装箱内部的相对位置永远保持不变**。

- **核心优势**

    - 双击`.Rproj`文件启动RStudio，它会自动将该文件夹设定为工作目录。
    
    - 每个 Project 拥有独立的运行环境与历史记录，多个项目互不干扰。

---

## 3 实战部署：创建与文件管理

---

### 3.1 项目的创建

- **创建流程**
    - `File` -> `New Project...` -> `New Directory` -> `New Project`。
    - 命名您的项目（例如 `my_paper`），存放在纯英文路径下。


```text
my_paper/                   [项目所在的文件夹]
├── my_paper.Rproj          [每次写代码前双击*.Rproj启动RStudio]
├── data/                   [存放导入或者导出的数据文件]
├── code/                   [存放*.R代码文件]
└── output/                 [存生成的最终统计表与矢量图]
```
---

### 3.2 命名艺术

- **流水线命名法 (Pipeline Naming)**
    - 脚本命名通过“序号 + 动作”命名，展示严密的逻辑链条。

- **标准的实证研究脚本序列**
    - `01_data_cleaning.R`：清洗数据与变量重构
    - `02_descriptive_stats.R`：生成描述性统计与相关系数矩阵
    - `03_main_models.R`：运行核心回归或统计模型
    - `04_figures.R`：生成正文所需的出版级高维图表
    - `05_robustness_checks.R`：稳健性检验（附录材料）
    
---    

::: {.callout-important title="架构师命名铁律"}
1. **纯英文与全小写**：跨平台无障碍识别。
2. **拒绝空格**：用下划线（Snake Case）连接单词，如 `data_cleaning.R`。
:::

---

### 零填充命名法

- **操作系统的“文盲”逻辑**
    - 资源管理器默认按**字符**（字典顺序）而非**数值**排序。
    - 在字符比较中，`10` 的首位是 `1`，因此会被强行插在 `1` 与 `2` 之间。

- **排序对比：从混乱到秩序**

::: {.columns}
::: {.column width="50%"}
**❌ 混乱的文件排序 (1, 2, 3...)**
```text
1_data_cleaning.R
10_final_model.R [错位!]
11_appendix.R
2_descriptive.R
...
9_robustness.R
```
:::

::: {.column width="50%"}
**✅ 推荐写法 (01, 02, 03...)**
```text
01_data_cleaning.R
02_descriptive.R
...
09_robustness.R
10_final_model.R [对齐!]
11_appendix.R
```
:::
:::

---

::: {.callout-important title="架构师准则"}
**零填充 (Zero-padding)**：通过将序号对齐为两位数（01-99），强制系统遵循您的分析流水线，确保代码执行顺序的可视化与逻辑统一。
:::


---

### 模块化脚本：从“手工作坊”到“流水线”

- 初学者做法：把所有代码（从导入数据、清洗、建模到画图）全部放入一个长达几百上千行的 *.R脚本文件中。

---

- **专业做法**

    - **断点存档**：保存中间结果（RDS），微调绘图无需重跑耗时模型。
    
    - **错误隔离**：锁定报错范围，后端崩溃绝不污染前端原始数据。
    
    - **内存净化**：及时清理冗余变量，预防 R 会话因内存溢出而卡死。
    
    - **并行协作**：文件完全独立，多人同步开发彻底告别合并冲突。

---

### RDS 格式

- **痛点**：使用 CSV 传递中间数据，会导致 Factor（因子）和 Date（日期）等数据类型全部丢失，下游需要重复定义。
- **解法**：使用 R 原生专属的 `.rds` 格式，对数据对象进行“100% 无损快照”与高比率压缩。

---

**实操演示：流水线的完美衔接**

- **上游脚本 (`01_cleaning.R`)：交棒**
```r
# 清洗完成后，将其冻结保存到硬盘
saveRDS(df_clean, "data/clean_data.rds")
```

- **下游脚本 (`02_analysis.R`)：接棒**
```r
# 启动新脚本，直接解冻并赋值给新变量，立即开始分析
df <- readRDS("data/clean_data.rds")
```

---

::: {.callout-note title="架构师底线"}
**原始数据 (Raw Data) 用 CSV 读取，中间清洗好的数据 (Clean Data) 永远用 RDS 传递。**这是确保数据分析链条绝对安全、高效的技术枢纽。
:::

::: {.callout-tip title="核心技术纽带"}
下游脚本通过 `readRDS()` 直接调用上游生成的 `saveRDS()` 结果，实现分析链条的无缝衔接。
:::


----

## 4 高保真 SVG 矢量图导出

- **为什么是 SVG？**
    
    - 常见的PNG/JPG是位图，放大后会模糊（出现马赛克），无法满足顶级期刊出版要求。
    
    - SVG 是无损矢量图，无论放大多少倍，线条与文字依然极其锐利，且支持后期导入 Adobe Illustrator (AI) 进行二次精修。

---    

- **使用 `ggsave()` 自动化导出**

```{r}
#| echo: true
#| eval: false
#| code-fold: false

# install.packages("svglite")
library(tidyverse)
library(svglite)

pic1 <- ggplot(iris, aes(x = Sepal.Length, y = Sepal.Width, 
                      color = Species)) +
  geom_point(size = 3, alpha = 0.8) +
  theme_minimal()

ggsave(filename = "output/fig1_sepal_scatter.svg", 
       plot = pic1,  width = 8,  height = 6)
```



