---
title: "L8<br>R中的向量思维<br>彻底搞懂`c()`函数" 
date: today
author: 
  name: "顶刊研习社"
  #url: https://space.bilibili.com/590872906/
format: 
  revealjs:
    incremental: false
    theme: [sky]
    slide-number: c/t
    show-slide-number: all
    code-fold: true
    code-copy: true
    code-summary: "查看R代码"
    chalkboard: 
      buttons: true
      board-canvas-background: "#f0f0f0"
    preview-links: auto
    toc-title: "大纲"
    css: style.css
    footer: |
      [2小时R入门](https://lizongzhang.github.io/r2hours) | © 2026 顶刊研习社, [Li Zongzhang](https://space.bilibili.com/590872906/)
    include-before-body: 
      - header.html
      - fonts.html
    menu: 
      side: left
      width: wide
    toc: true
    toc-depth: 2
    plugins: [highlight, zoom, notes]
editor: 
  markdown: 
    wrap: 72
---

## 1 `c()`函数的作用

- 把多个值组合成一个向量（combine/concatenate）。

- **R 是向量化的世界**：
    
    - 标量（单一数值）在 R 中其实是**长度为 1 的向量**。
    
    - 绝大多数函数（如 `mean()`, `plot()`）期望接收一个打包好的“向量包”，而不是散装的数字。。

## 2 基础用法



### 创建向量

```{r}
#| echo: true
#| code-fold: false

# 创建数值向量
weights <- c(60, 72, 55, 88)

# 创建字符串向量
vars <- c("mpg", "wt", "hp")

```

---

### 向量类型优先级转换

- 逻辑型 < 整数型 < 数值型 < 字符型

```{r}
#| echo: true
#| code-fold: false
# 逻辑值遇到数值，TRUE/FALSE 变成 1/0
c(TRUE, FALSE, 3)

# 数值遇到字符，数值变成字符串
c(1, 2, "three")

# 三种类型混合，全部变成字符串
c(TRUE, 1L, 3.14, "hello")
```


---

`c() `永远只返回一维向量。

```{r}
#| echo: true
#| code-fold: false
a <- c(1, 2, 3)
b <- c(4, 5, 6)

# `c() `合并两个向量，不会产生嵌套，结果仍是一维向量
c(a, b)

# 等价于
c(1, 2, 3, 4, 5, 6)
```


## 3 容易漏写`c()`的典型场景

### 创建向量

```{r}
#| echo: true
#| code-fold: false
 
# x <- 1, 2, 3 # 报错

x <- c(1, 2, 3)
```

---

### 索引

在提取多个位置的元素时，漏写 `c()` 会改变代码的本质逻辑。


```{r}
#| echo: true
#| code-fold: false
# 这实际上提取的是第 1 行、第 2 列的一个数值
# mtcars[1, 2]
```

```{r}
#| echo: true
#| code-fold: false

# 提取第 1 行和第 2 行的所有列
mtcars[c(1, 2), ]
```


---


```{r}
#| echo: true
#| code-fold: false
vec <- c("A", "B", "C", "D")

# vec[1, 2, 3]  # ❌ 错误：R 认为你在传 3 个不同的坐标

# 正确：提取第 1、2、3 个元素
vec[c(1, 2, 3)]
```

---

### 参数传递多个值

```{r}
#| echo: true
#| code-fold: false
plot(as.factor(mtcars$cyl), mtcars$mpg,
     col = c("#8DA0CB", "#FC8D62", "#66C2A5"), #三种颜色用c()组合成一个向量
     border = "gray40",
     las = 1,
     ylim = c(0, 40), #调整Y轴刻度范围, 也需要用`c()`
     main = "MPG Distribution by Engine Cylinders",
     xlab = "Number of Cylinders",
     ylab = "Miles/(US) gallon",
     font.main = 2
)
```

---

```{r}
#| echo: true
#| code-fold: false

# sapply(mtcars, function(x) Mean = mean(x), Sd = sd(x)) #报错

sapply(mtcars, function(x) c(Mean = mean(x), Sd = sd(x)))
```

---

### 逻辑判断 %in%

- %in% 用于判断一个元素是否存在于一个向量中。

- 当你需要判断一个值是否属于多个可能的值时，必须使用 `c()` 来组合这些值成一个向量。

```{r}
#| echo: true
#| code-fold: false
x <- 1

# x %in% 1, 2, 3    #报错
x %in% c(1, 2, 3)
```

----

提取：4缸或6缸的汽车。

```{r}
#| echo: true
#| code-fold: false
mtcars[mtcars$cyl %in% c(4, 6), ]
```

----

### 不要把变量命名为 `c`

```{r}
#| echo: true
#| code-fold: false
# 尽量避免这种写法
c <- 10 
x <- c(c, 20, 30) # 虽然能运行，但极易混淆
```


## 4 总结：无处不在的`c()`函数

- 绘图颜色：`col = c("red", "blue")`

- 坐标范围：`ylim = c(0, 100)`

- 多行提取：`mtcars[c(1:5), ]`

- 批量安装包：`install.packages(c("dplyr", "ggplot2"))`

记住：在 R 里，凡是“超过一个”的东西，90% 都要用 c() 盒装起来！





