---
title: "L9<br>数据框常用操作"
date: today
author: 
  name: "顶刊研习社"
  #url: https://space.bilibili.com/590872906/
format: 
  revealjs:
    incremental: false
    theme: [sky]
    slide-number: c/t
    show-slide-number: all
    code-fold: true
    code-copy: true
    code-summary: "查看R代码"
    chalkboard: 
      buttons: true
      board-canvas-background: "#f0f0f0"
    preview-links: auto
    toc-title: "大纲"
    css: style.css
    footer: |
      [2小时R入门](https://lizongzhang.github.io/r2hours) | © 2026 顶刊研习社, [Li Zongzhang](https://space.bilibili.com/590872906/)
    include-before-body: 
      - header.html
      - fonts.html
    menu: 
      side: left
      width: wide
    toc: true
    toc-depth: 2
    plugins: [highlight, zoom, notes]
editor: 
  markdown: 
    wrap: 72
---

## 1 什么是数据框？

- 数据框（`data.frame`）是 R 中最常用的数据结构，类似于 Excel 表格。
- **行**代表观测（observation），**列**代表变量（variable）。
- 每列可以是不同的类型（数值、字符、逻辑值……），但同一列内类型必须一致。

---

```{r}
#| echo: true
#| code-fold: false

# 手动创建一个数据框
df <- data.frame(
  name    = c("张三", "李四", "王五", "赵六"),
  age     = c(22, 25, 21, 23),
  score   = c(88.5, 92.0, 75.5, 85.0),
  passed  = c(TRUE, TRUE, FALSE, TRUE)
)

df
```

---

> 💡 本节使用 R 内置数据集 `mtcars` 演示，无需加载任何包。
> 运行 `?mtcars` 可查看变量说明。

```{r}
#| echo: true
#| code-fold: false

# 查看 mtcars 的变量说明
# ?mtcars
head(mtcars)
```

---

## 2 快速查看数据：head() 和 tail()

### `head()` — 查看前几行

```{r}
#| echo: true
#| code-fold: false

# 默认显示前 6 行
head(mtcars)
```

---

```{r}
#| echo: true
#| code-fold: false

# 指定显示前 3 行
head(mtcars, 3)
```

---

### `tail()` — 查看后几行

```{r}
#| echo: true
#| code-fold: false

# 默认显示后 6 行
tail(mtcars)
```

---

## 3 查看数据结构：str()

`str()` 是初学者最应该养成习惯的函数，拿到数据第一件事就应该运行它。

> 💡 `str()` 一次性告诉你：
>
> - 数据框有多少**行**和多少**列**
> - 每列的**变量名**和**数据类型**
> - 每列的**前几个值**

---

### 数据结构概览`str()`

```{r}
#| echo: true
#| code-fold: false

str(mtcars)
```

---

### 行数和列数

```{r}
#| echo: true
#| code-fold: false

# 行数和列数
nrow(mtcars)
ncol(mtcars)
dim(mtcars)      # 同时返回行数和列数
```

---

### 列名和行名

```{r}
#| echo: true
#| code-fold: false

# 列名
names(mtcars)       # 等价于 colnames(mtcars)

# 行名
rownames(mtcars) |> head(5)
```



---

## 4 描述性统计：summary()

```{r}
#| echo: true
#| code-fold: false

summary(mtcars)
```

---

### 只对某几列做 summary()

```{r}
#| echo: true
#| code-fold: false

summary(mtcars[, c("mpg", "hp", "wt")])
```

---

## 4 用 `$` 访问某一列

`$` 是访问数据框列的最直接方式，返回该列的**向量**。

```{r}
#| echo: true
#| code-fold: false

# 提取 mpg 列
mtcars$mpg
```

---

### `$` 的常见用法

```{r}
#| echo: true
#| code-fold: false

# 计算某列的均值
mean(mtcars$mpg)

# 查看某列的唯一值
unique(mtcars$cyl)

# 统计某列的频次
table(mtcars$cyl)
```

---

### 用 `$` 新增某列

```{r}
#| echo: true
#| code-fold: false

df <- head(mtcars, 5)   # 取前5行演示

# 新增一列：将 mpg 换算成 km/L（1 mpg ≈ 0.425 km/L）
df$kpl <- df$mpg * 0.425

df[, c("mpg", "kpl")]
```

---

### 用 `$` 删除某列

```{r}
#| echo: true
#| code-fold: false

df$kpl <- NULL   # 赋值为 NULL 即删除该列

names(df)
```

:::{caution}
⚠️ `df$不存在的列名`不会报错，只会返回`NULL`，这是常见的隐蔽错误！
:::

```{r}
#| echo: true
#| code-fold: false

mtcars$xyz   # 返回 NULL，不报错
```

---

### 修改列名

```{r}
#| echo: true
#| code-fold: false

df <- head(mtcars, 3)

# 修改全部列名
# names(df) <- c("新名1", "新名2", ...)

# 只修改某一列的列名（推荐）
names(df)[names(df) == "mpg"] <- "miles_per_gallon"

names(df)
```

---

## 5 用 `[ ]` 按位置或名称索引

数据框是**二维**的，所以 `[ ]` 里要写**两个**维度：`[行, 列]`。

```{r}
#| echo: true
#| code-fold: false

# [行索引, 列索引]
# 逗号左边 = 行，右边 = 列
# 留空表示"全部"

# 第 1 行，第 2 列
mtcars[1, 2]
```

---

### 提取多行多列

```{r}
#| echo: true
#| code-fold: false

# 第 1~3 行，第 1~3 列
mtcars[1:3, 1:3]
```

---

```{r}
#| echo: true
#| code-fold: false

# 第 1 行和第 3 行，所有列（逗号右边留空）
mtcars[c(1, 3), ]
```

---

```{r}
#| echo: true
#| code-fold: false

# 所有行，只要 mpg 和 hp 列（逗号左边留空）
mtcars[, c("mpg", "hp")] |> head(3)
```

---

### 用列名提取

```{r}
#| echo: true
#| code-fold: false

# 用列名字符串索引
mtcars[1:5, "mpg"]

# 等价于
mtcars$mpg[1:5]
```

---

### 用逻辑条件筛选行

```{r}
#| echo: true
#| code-fold: false

# 筛选 mpg > 25 的行
mtcars[mtcars$mpg > 25, ]
```

---

```{r}
#| echo: true
#| code-fold: false

# 多条件：mpg > 20 且 cyl == 4
mtcars[mtcars$mpg > 20 & mtcars$cyl == 4, ]
```

---

```{r}
#| echo: true
#| code-fold: false

# cyl 为 4 或 6（用 %in% + c()）
mtcars[mtcars$cyl %in% c(4, 6), ] |> head(4)
```


---

## 6 常见报错场景

### 索引超出范围

```{r}
#| echo: true
#| code-fold: false
#| error: true

# mtcars 只有 32 行
mtcars[100, ]   # 返回 NA 行，不报错但结果异常

# 列索引超出范围则报错
mtcars[1, 100]
```

---

### 二维索引用在向量上

```{r}
#| echo: true
#| code-fold: false
#| error: true

x <- c(10, 20, 30, 40, 50)

# 向量只有一维，不能用 [行, 列] 的写法
x[1, 3]
```


```{r}
#| echo: true
#| code-fold: false

# 正确：向量只用一个索引
x[c(1, 3)]
```

---

### 列名拼写错误

```{r}
#| echo: true
#| code-fold: false

# 列名拼错，$ 不报错，返回 NULL
mtcars$MPG        # 注意：R 列名区分大小写
mtcars$mileage    # 不存在的列名
```

> ⚠️ R **区分大小写**，`mpg` 和 `MPG` 是完全不同的列名。
> 用 `names(df)` 先确认列名再操作！

---

### 筛选时忘写数据框名

```{r}
#| echo: true
#| code-fold: false
#| error: true

# 错误：条件里 mpg 没有指定来自哪个数据框
# mtcars[mpg > 25, ]

# 正确
mtcars[mtcars$mpg > 25, ] |> head(3)
```

---

### 行列索引顺序写反

```{r}
#| echo: true
#| code-fold: false
#| error: true

# 想取第 1~3 列，但写成了行的位置
# mtcars[, 1:3] 是正确的

# 写反了：把列索引放在行的位置
mtcars[1:3, ]   # 这是取前3行，不是前3列
```

---

```{r}
#| echo: true
#| code-fold: false
#| error: true

# 正确取前3列
mtcars[, 1:3] |> head(3)
```

---

## 7 小结

| 操作 | 函数/语法 | 用途 |
|---|---|---|
| 查看前几行 | `head(df, n)` | 快速浏览数据 |
| 查看后几行 | `tail(df, n)` | 检查数据末尾 |
| 查看结构 | `str(df)` | 变量名、类型、前几个值 |
| 描述统计 | `summary(df)` | 各列统计摘要 |
| 访问列 | `df$列名` | 最常用 |
| 按位置索引 | `df[行, 列]` | 灵活提取子集 |
| 按条件筛选 | `df[df$列 > 值, ]` | 逻辑筛选行 |
| 行列数 | `nrow()` `ncol()` `dim()` | 了解数据规模 |
| 列名 | `names(df)` | 查看或修改列名 |

